【裁判字號】    90,勞訴,1
【裁判日期】    900830
【裁判案由】    給付資遣費等
【裁判全文】
臺灣臺中地方法院民事判決  九十年度勞訴字第一號
    原      告    乙○○
    法定代理人    甲○○
    複  代理人    丙○○
右當事人間給付資遣費等事件，本院判決如左：
    主    文
被告應給付原告新臺幣玖萬參仟玖佰貳拾玖元，及自民國九十年一月二十日起至清償
日止，按週年利率百分之五計算之利息。
被告應交付離職證明書予原告。
原告其餘之訴駁回。
訴訟費用由被告負擔五分之一，餘由原告負擔。
本判決第一項及該部分訴訟費用於原告以新臺幣參萬壹仟元為被告供擔保後，得假執
行。但被告如於假執行程序實施前，以新臺幣玖萬參仟玖佰貳拾玖元為原告預供擔保
，得免為假執行。
原告其餘假執行之聲請駁回。
    事    實
一、原告方面：
（一）聲明：
  １、被告應給付原告新臺幣（下同）四十五萬九千一百五十七元，及自起訴狀繕本
      送達翌日起至清償日止，按週年利率百分之五計算之利息。
  ２、被告應交付離職證明書予原告。
  ２、第一項聲明，願供擔保請准宣告假執行。
（二）陳述：
  １、原告自民國八十七年六月一日進入被告公司擔任塑膠射出師傅，工作時間自早
      上八時起至下午五時止，中間休息一小時，自下午六時起則屬加班。薪資則為
      每日一千二百元，每月另有工作金三千元、責任金三千元及全勤金二千
      元，加班費另計。自八十八年六月起，由於原告工作認真，從無請假紀錄，被
      告公司乃將原告升任為廠長，每月又加給職務津貼五千元，自八十八年十二月
      起則調升為七千元。嗣於八十九年九月十六日，被告公司告知原告上班時間將
      改為三班制，以後將無加班制度，原告因有四名年幼稚子待養，太太又為家庭
      主婦，復有房貸壓力，擔心會影響收入，被告公司則告以在不減少目前薪資之
      情況下，改為三班制，亦即原告上班時間改為下午五時起至十二時三十分止，
      而原告八十九年九月份之薪資亦照先前領取之標準發放。詎原告於八十九年十
      一月十日領取同年十月份之薪資時，竟發現職務津貼七千元及工作金三千元
      均已刪除，且責任金由三千元降為一千五百元，全勤金由二千元降為一千
      五百元，總計原告之該月薪資較歷來每月薪資短少一萬二千元。雖迭經協商，
      被告公司均未為妥適處理，甚且於同年十一月十四日在臺中縣新平派出所協調
      時，將原告予以解僱。
  ２、被告公司既表明不再僱用原告，自屬雇主依勞動基準法（下稱勞基法）第十一
      條規定終止勞動契約之情形，則依同法第十六條、第十七條規定，原告自得請
      求發給預告期間之工資四萬四千三百二十二元及資遣費一十六萬六千二百零八
      元，計算方法如下：
    (1)預告期間之工資四萬四千三百二十二元部分：
      原告被資遣前六個月即八十九年四月起至同年九月止（註：因八十九年十月
        之工資尚有疑義，並衍生資遣事由，故該月份未計入）之工資總額為三十九
        萬八千九百元，除以該期間之總日數一百八十三天，可算得一個月平均工資
        為六萬六千四百八十三元，每日平均工資為二千二百一十六元。
      原告自八十七年六月一日起至八十九年十一月十四日止，共在被告公司工作
        二年五月又十四日，依勞基法第十六條規定，被告終止勞動契約之預告期間
        為二十日，被告未依規定預告之，自應給付預告期間之工資四萬四千三百二
        十二元（2,216×20＝44,322）。
    (2)資遣費一十六萬六千二百零八元部分：
      依勞基法第十七條規定，被告應發給原告二年又六個月之資遣費，即一十六萬
      六千二百零八元（66,483×  (2＋6/12)＝166,208，小數點以下四捨五入，下
      同）。
  ３、被告應再給付原告八十九年十月份之薪資一萬二千元及十一月份之薪資八千八
      百九十一元：
    (1)原告係同意在不減少薪資之情況下，變更上班期間，並不同意被告擅自變更薪
      資結構，是被告自有照原有薪資數額給付原告之義務。然被告於發放八十九年
      十月份之工資時，就原告先前均有領取之職務津貼七千元及工作獎金三千元漏
      未發給，並將原告之責任獎金減少一千五百元、全勤獎金減少五百元，總計有
      一萬二千元之工資尚未發放予原告。
    (2)又，原告於八十九年十一月共上班十四日，至十一月十四日始遭解僱，故被告
      應給付原告十四日之工資，以原告每日工資為一千七百元計算，十四日共二萬
      三千八百元，被告僅匯款一萬二千元，尚欠一萬一千八百元，再加上原告於該
      月之加班費半小時一百四十一元及伙食費五百五十元，共計一萬二千四百九十
      一元。詎被告於訴訟中僅給付三千六百元，尚有八千八百九十一元，迄未給付
      。
    (3)爰均依勞動契約請求之。
  ４、被告應給付原告三萬五千六百元之特別休假工資及紀念日、國定假日加班費一
      萬四千元：
    (1)原告在被告公司工作二年五月又十四日，依勞基法第三十八條第一款、第三十
      九條規定，原告應有共計十四天之特別休假。由於原告在此十四天皆至被告公
      司工作，工資自應加倍發給。而原告每日工資為一千七百元（51,000÷30＝
      1,700），則原告得請求之特別休假工資為四萬七千六百元（1,700×14 ×2＝
      47,600），詎被告僅給付一萬二千元，尚欠三萬五千六百元，迄未發給。
    (2)原告於八十八年一月二日（元旦）、二月二十八日（二二八紀念日）、三月二
      十九日（青年節）、四月四日（婦幼節）、九月二十八日（教師節）、十月二
      十五日（光復節）、十月三十一日（蔣公誕辰紀念日）及八十九年度同上節日
      ，共十四日，仍至被告公司上班，依勞基法第三十七條、第三十九條規定，工
      資應加倍發給，然被告僅依每日底薪發給，原告自得再請求被告發給此部分之
      加班費三萬零八百元（(51,000÷30×14×2)－  (1,200×14)＝30,800）。嗣
      於訴訟中，被告又給付一萬六千八百元，惟仍有一萬四千元尚未給付。
    (3)爰均依勞基法第三十九條規定請求之。
  ５、被告應給付原告加班費差額計一十七萬八千一百三十六元：
      原告平日每月固定之工資（不含加班費在內），即有五萬一千元，則一日固定
      之工資為一千七百元，一天工作八小時，是每小時之工資額為二百一十二點五
      元。依勞基法第二十四條規定，原告加班時間在二小時以內者，加班費應加給
      三分之一以上，即每小時二百八十三元（212.5×1.33＝283）；加班時間再延
      長二小時以內者，其加班費應加給三分之二以上，即每小時三百五十五元（
      212.5×1.67＝355），然被告均僅以每小時二百元計算，亦即加班在二小時以
      內者，每小時短少發給八十三元；再延長二小時以內者，每小時短少發給一百
      五十五元。總計原告自八十八年一月份起至八十九年十月份止每月加班之時間
      ，及被告應補發之加班費詳細計算如附件一，共計一十七萬八千一百三十六元
      。至於八十七年部分，因原告並未保留薪資條，致無法計算，先暫予保留。
  ６、綜上所陳，被告應給付原告之金額共計四十五萬九千一百五十七元。
  ７、又，原告遭解僱後，屢次請求被告發給離職證明書，被告皆拒絕為之，爰依勞
      基法第十九條規定，訴請被告發給離職證明書。
（三）對被告抗辯所為之陳述：
  １、否認原告於八十九年十一月十四日有對雇主、雇主家屬、雇主代理人或其他共
      同工作之勞工，實施暴行或有重大侮辱之行為；亦無違反勞動契約或工作規則
      之情形：
    (1)原告於八十九年十一月十日領取十月份薪資時，發現短少一萬二千元之薪資，
      隨即找老闆甲○○談，因當時下班已是子夜，老闆表示得明天查看後再說。翌
      日下午五時原告上班後，廠務經理即證人廖財旺（為老闆娘之弟）即向原告表
      示變動後之薪資不可能回復，原告則告以原本說好係在不減少薪資之情況下，
      改為三班制，今突然毫無預警減少薪資一萬二千元，令人措手不及，亦恐無法
      維持家庭生活開銷等語，豈料證人廖財旺竟拍桌叫罵：「要做就做，不做就走
      ，我有法律顧問，相告不用錢」等語，原告相當委屈，希望再行協商，因十二
      日係星期日放假，十三日原告請假，故雙方約定十一月十四日再談。於十一月
      十四日原告上班後，適逢原告小舅子即證人鄭興川來訪，原告太太即證人鄭月
      梅遂邀證人鄭興川一起至被告公司商談，於被告公司自下午六時起等候至六時
      三十分，老闆甲○○才返回公司，待其用完晚餐後，約於七時許才邀證人鄭月
      梅、鄭興川到地下室商談，並要證人鄭月梅去工廠叫原告一起討論。豈料雙方
      均未開始就薪資問題商談時，證人廖財旺即帶二位警員進來，該二名警員一進
      門不問青紅皂白即口氣惡劣稱談得怎麼樣，談不好到法院談。證人鄭興川乃充
      當和事佬稱還沒開始談，我們都是第三者，讓當事人去談吧等語，詎其中一名
      警員即要求看原告身分證，欲作筆錄，證人鄭興川向甲○○表示這樣做太沒意
      思了，要求既然如此不如到警察局去談。而原告、原告太太、證人鄭興川到達
      派出所二、三十分鐘後，甲○○、證人廖財旺始與證人楊源華、林明郎到達，
      雙方約談十多分鐘後，甲○○及證人廖財旺稱不再僱原告，除非原告同意薪資
      降一萬二千元，因原告無法接受，不得已只好接受資遣，並要求發給資遣費，
      當場甲○○及證人廖財旺均同意資遣費照勞基法之規定來計算。被告辯稱八十
      九年十一月十四日有一自稱鄉鎮代表之不明人士到公司態度惡劣囂張，對公司
      小姐無理斥責，並對警員要脅要把他們處理掉云云，係屬虛構，與事實不符。
    (2)被告主張已依勞基法第十二條第一項第二款、第四款規定，將原告解僱云云，
      自無理由。
  ２、被告確實在八十九年十一月十四日兩造協商時，將原告予以資遣：
    (1)原告育有年幼子女四人，太太為家庭主婦，復有房貸壓力，原告肩負一家六口
      之經濟重擔，若非遭被告強行資遣，原告焉有可能主動要求被資遣之理。況且
      ，於八十九年十一月十四日兩造協商時，再過二個月即是農曆過年，原告更無
      在此時主動要求被資遣而喪失年終獎金及工作之可能。被告為拒付資遣費，竟
      辯稱是原告太太主動要求資遺云云，與事實不符，亦與常理相悖。
    (2)兩造於八十九年十一月十四日協商時，已達成原告之預告工資及資遣費均按勞
      基法計算之共識，至於正確數額若干，被告則表示要詢問勞委會或勞工局後再
      核算。豈料，十一月十五日及十六日，被告即先後指示會計小姐及其姪子即證
      人林湟晉打電話給原告，一稱只願給預告工資三天，資遣費不付，一稱願給預
      告工資二十天，但資遣費仍不付，至此原告見被告已不可能依法給付資遣費，
      遂於十一月十六日向臺中縣政府勞工局申訴。觀之勞資關係協會之二次會議紀
      錄，一開始原告即表明：「本人於八十七年六月一日任職於公司至今兩年多，
      在八十九年十一月十日發薪時，『應得之工資驟減一萬二千元』，溝通無效，
      『立即將本人資遣』，至今資遣費未算，依法請領減薪部分金額及資遣費、預
      告工資。另加班費、特休、健保費多扣部分也應依法補償」「公司在八十九年
      九月十三日改三班制，但在十一月領十月份薪資時，『短少工資一萬二千元』
      ，經溝通無效，『立即將本人資遣』，依法請領資遣費及預告工資及八十八年
      特休而未休之金額及健保多扣部分」等語，惟被告當時均未曾主張未資遣原告
      ，亦未爭執，足見原告主張已遭被告資遣等語，應非虛假。
    (3)再者，原告自八十七年六月一日任職被告公司以來，除在八十八年三月一日晚
      上加班時，因職業災害，致左手四指韌帶斷掉，因而請公傷假外，任職兩年多
      來從未請過假，足見原告做事認真負責。是故，若非八十九年十一月十四日協
      商時，被告業已資遣原告，並請原告當晚不用再回公司上未上完之班，則依原
      告之工作態度必再回公司上班，絕無自八十九年十一月十四日協商後即未回公
      司上班之理。
    (4)證人林明郎亦證稱：「原告太太有提到資遣費及預告工資的問題」「當天協調
      氣氛普通．．．就是對資遣費及預告工資談不攏的問題在爭執」等語。基此，
      若非被告強行將原告資遣，原告不可能主動要求資遣，雙方自無就資遣費及預
      告工資問題爭執之可能。故原告太太既於協商時提到資遣費及預告工資問題，
      顯示被告業將原告資遣，雙方始進一步討論後續之資遣費及預告工資數額計算
      問題。
    (5)證人林明郎雖另證稱：「我那天聽到的是原告要求資遣，被告公司沒有說到資
      遣的問題」等語，然原告肩負一家六口之經濟重擔，加上年關將近，原告絕不
      可能主動要求被資遣，所證顯與事理有違。況且，證人林明郎先已證述當天協
      商時，雙方都是對資遣費及預告工資談不攏在爭執，後又改稱被告公司沒有說
      到資遣的問題，顯見證述內容前後不一，避重就輕，完全配合被告之說詞，復
      參以其係被告之下游廠商，雖因工作關係亦與原告認識，惟並無私交，更非原
      告多年好友，所證自會偏袒被告。
  ３、原告並未事先同意工作時間改為三班制後，職務津貼、工作金、責任金、
      全勤金共計一萬二千元均予刪減：
    (1)原告確未參加被告所指八十九年九月八日之開會。倘若被告為調整薪資曾特地
      召開二次會議討論，豈有未於會中就調整薪資之項目及金額作成調降若干之具
      體結論，亦未作成書面紀錄並要求與會人員簽名之理。足見取消工作獎金、責
      任獎金及全勤獎金，皆係被告公司單方之決定，並未與原告或其他員工達成協
      議。
    (2)倘若被告事先徵得原告同意將工資遽降一萬二千元，則原告自不可能於八十九
      年十一月十日領取十月份薪水時，一發現工資短少，即向老闆甲○○反應，並
      衍生本件資遣之紛爭。
    (3)被告亦自承全公司有職務津貼者僅原告一人，則調降工資幅度最大者必為原告
      ，調降幅度高達百分之二十四，則在原告肩負一家六口經濟重擔，又有房貸壓
      力，且原告工作上並無犯錯之情況下，被告公司又非因景氣不佳縮減業務，僅
      係為減少員工之加班時數而已，原告斷無同意工資一下子調降一萬二千元之理
      。又證人游國璋稱：「就責任獎金部分變得只有乙○○，我與林湟晉一樣維持
      兩班制的上班時間，我們領的工作獎金、責任獎金與調整前都沒有變」等語，
      足見被告公司顯係針對原告一人取消其職務津貼，並針對原告一人取消其責任
      獎金，被告公司此種打壓員工之作法，亦令原告受創至鉅。
    (4)再者，原告於勞資關係協會協調中，一再主張無法接受工資遽降一萬二千元，
      而被告在當時並未主張工資調降一萬二千元係獲原告同意，可知被告遽降工資
      根本未事先徵得原告之同意，否則於上開協調中，被告又豈有不主張之理。
    (5)證人蔡妙菁、謝永茂、游國璋、林湟晉之證詞相互矛盾：
      證人蔡妙菁稱：「（被告提出之公告三份）我只有繕打有員工簽名的公告（
        指第二張），是我在到職後十月中旬打的，是我張貼的」，意指第二張公告
        係八十九年十月中旬才繕打並張貼的云云，然證人林湟晉卻稱：「八十九年
        九月八日開會，隔天即貼第一張及第二張公告出來」等語，二人之證詞已互
        相矛盾。
      證人謝永茂稱：「二次開會，是討論日薪沒有變，只有工作獎金及責任獎金
        會變動，工作獎金及責任獎金如何變動的情形沒有討論到，．．．沒有發放
        工作獎金，責任獎金由三千元改為一千五百元，是在開會完廖經理才告訴我
        們的」等語，然被告公司於九十年四月十日之陳報狀附件三卻記載證人廖財
        旺協同所有技術人員一同開會時，已就薪資調整之細節（包括全勤改為一千
        五百元，工作獎金一千五百元），討論後決議同意云云，二者所陳，顯然不
        一。
      證人林湟晉稱：「當天貼公告時（八十九年九月九日），就有一一詢問，生
        產部門共有五人而已，大家都在場，廖經理一個一個問的」等語，然證人謝
        永茂卻稱：「廖經理在問原告時，我沒有在場，我知道原告有同意是我事後
        問原告乙○○的」等語，二人之證詞亦有不一。
      此外，尚有甚多證人證詞相互矛盾之處，茲不再一一論述。由此足證證人之
        證詞既有相互矛盾之處，加以渠等又係被告公司之受僱人，所證自會偏頗被
        告。
    (6)今被告公司未開會，無法提出會議紀錄，竟要求所有員工皆出庭作證謂曾與原
      告一起開會，並作成調降工資之決議，則公司之員工，為顧及飯碗，自會遵照
      公司之指示作證，所證受外在因素之影響甚鉅，難期真實，實無加以傳喚之必
      要，否則對原告實屬不公。另依勞基法第二十一條規定：「工資由勞資雙方議
      定之。」而勞動契約又係公司與每位勞工個別成立之契約，自不得以全體員工
      過半數之決議即調降工資，被告辯稱係依據全體員工過半數之決議調降工資云
      云，亦屬於法無據。
    (7)至少被告公司就取消原告之職務津貼七千元部分，並未徵得原告之同意：
      證人林湟晉、謝永茂、游國璋均證稱開會當天沒有就如何調整成多少錢作出
        結論，且開會當天，廖經理只有說日薪不變，工作獎金、責任津貼會有所改
        變，但如何改變沒有在會中討論云云，則本件縱如被告及證人等所稱於八十
        九年九月八日有開會，則因開會時廖經理只提及工作獎金及責任津貼會有所
        改變，並未與原告達成取消原告職務津貼七千元之協議，則被告未經原告同
        意即擅減原告薪資七千元，自有違勞基法之規定。
      被告於九十年二月十二日答辯狀所附第二張公告固載：「因公司實施三班制
        ，所以職務會有變動，『以前的職務加給，暫時停止給付』，全勤獎金則一
        視同仁，改為一千五百元」，惟原告並未見過該份公告，且證人蔡妙菁稱該
        公告係伊八十九年十月中旬繕打張貼的，而證人林湟晉卻稱該公告係八十九
        年九月八日開會後隔天就公告出來，二人就公告貼出之時間明顯不一，可證
        該份公告係原告遭解僱後，被告公司事後所捏造。退步言，縱認該公告於原
        告尚未被解僱前即已張貼，則據證人游國璋證稱：「會計小姐再拿第二張公
        告給我們簽名，表示我們同意公告內容」，則原告既未於其上簽名表示同意
        取消職務加給，被告擅自為之，於法自有未合。
    (8)被告提出之所有公告，原告皆否認真正。蓋原告於事發前確實未曾見有通知減
      薪之公告，故上開公告顯係被告臨訟制作；況其上未記載公告日期，亦與常理
      不符，令人難以置信。
  ４、原告之特休假工資，應以五萬一千元計算，則原告之日薪為一千七百元：
    (1)依勞基法第二條規定，原告之工資應包括每日一千二百元之薪資、職務津貼七
      千元、工作金三千元、責任金三千元、全勤金二千元，共計五萬一千元
      ，再除以三十日，則原告之日薪即為一千七百元（51,000÷30＝1,700 ）。
    (2)被告提出之職務津貼、工作金、責任金核發辦法均係臨訟製作，原告否認
      之。
    (3)證人蔡妙菁係被告公司實施三班制後，於八十九年十月四日始到職，自無從瞭
      解被告公司八十九年十月以前發放薪資之情形，是其證稱以前之工作獎金係搭
      配加班費發放云云，自無足憑採。況加班費按勞基法之規定發給即可，又何須
      另立名目以工作獎金補足，且工作獎金又未因加班時數長短而不同，一律皆為
      三千元，益見工作獎金絕非在補加班費之不足，而係慰勞員工辛苦之獎勵，屬
      經常性之給與，亦為工資之一種。是被告舉證人蔡妙菁、謝永茂、游國璋、林
      湟晉欲證明被告公司以工作獎金補加班費之不足，原告不得再依勞基法請求加
      班費差額云云，為無理由。
  ５、勞工於特休假工作，應發給三倍之薪資，於國定假日工作，才發給二倍之薪資
      。
（四）證據：提出存證信函一份、薪資單二十二紙、戶口名簿、臺中縣勞資關係協會
      開會通知單各一紙、臺中縣勞資關係協會處理勞資爭議協調會會議紀錄二份為
      證，並聲請訊問證人鄭興川、鄭月梅。
二、被告方面：
（一）聲明：
  １、原告之訴駁回。
  ２、如受不利判決，願供擔保請准宣告免為假執行。
（二）陳述：
  １、原告請求資遣費及預告期間之工資為無理由：
    (1)工作時間調整後之金調整及取消職務加給，均為原告所明知，然原告於八十
      九年十一月十日領薪後，即無理要求被告公司發給已取消之職務加給及減少之
      金，被告雖認為無理，但本於勞資和諧，仍耐性與原告協商。於同年月十一
      日下午五時三十分兩造第一次協商時，被告雖向原告解釋減少加給及金之原
      因，但不為原告所接受。因原告於同年月十二、十三日皆請假，雙方遂約定十
      四日再協商。原告於十四日下午五時到廠，於約六時許即有一自稱鄉鎮代表之
      不明人士到公司表示要被告同意原告之要求，態度惡劣囂張，對公司小姐無理
      斥責，致使公司小姐害怕莫名，隨即打電話給公司主管及要求警員到廠處理。
      公司主管立即返回公司，同時二名警員也到場處理，該不明人士見警員到場竟
      更惡行惡狀，除質問警員係誰叫來之外，並要脅要把他們「處理掉」，警員見
      狀就要求在場全體均到派出所協商，以免發生意外。惟到派出所後，該不明人
      士囂張態度未減。
    (2)原告與被告間或容有勞資爭議，惟理當心平氣和理性協商，詎原告竟引入不明
      人士到公司無理取鬧，造成員工恐懼慌張，原告所為已符合勞基法第十二條第
      一項第二款及第四款之要件，則依同法第十八條第一項第一款規定，原告自不
      得向雇主請求發給預告期間之工資及資遣費。
    (3)被告否認於協調期間有任何將原告資遣之意思表示：
      被告並未於八十九年十一月十四日將原告解僱，而係持續與原告協調，被告
        公司廠務經理即證人廖財旺為體諒勞工辛苦，亦設想多種變通方法供原告選
        擇，但原告均不同意，執意要求被告將其資遣，並要求被告給付四、五十萬
        元之資遣費，否則絕不善罷甘休；另被告多次請員工電請原告回公司協商，
        甚且請人前往原告家中親訪，亦均遭斥回。詎原告向被告要脅不成後，隨即
        不來上班，並經常打電話騷擾公司，向相關主管機關檢舉被告公司違反消防
        規定、逃漏稅、勞健保等（目前均查無實證），造成被告嚴重困擾及損失。
        由於原告並未完成離職手續，亦未請假即無故曠職，被告不得已遲至同年十
        一月二十一日才以原告之行為符合勞基法第十二條第一項第六款規定，公告
        將原告予以解僱，並於同年十二月五日發函通知原告解僱理由。則依同法第
        十八條第一項第一款規定，被告亦無給付資遣費及預告期間工資之理由。
      兩次勞資爭議協調會議記錄雖未記載被告辯稱未資遣原告等語，亦看不出被
        告對於原告之主張有何爭執，然上開會議記錄僅在就雙方主要意見為記錄，
        細節部分並未詳列，事實上，所有資遣之要求皆係原告主張，被告從開始就
        表明並沒有要原告離職之意，且均抱持協商杜爭之態度，只是原告態度堅決
        要被告給付鉅額含資遣費之離職金。又依協調會議紀錄觀之，若被告有表示
        要資遣原告，協商紀錄一定會就此重要意思表示為記載，斷無漏而未載之理
        ，顯然被告絕無要將原告資遣之情形。而於第二次之勞資爭議協調會中，被
        告表示「額外公司以十萬元慰問之」等語，亦明載慰問補償之意，並無資遣
        之表示，純係因原告不願意以調整後之薪資繼續工作，被告為維持勞資關係
        和諧，才同意給付慰問金十萬元。可惜原告並不接受原可圓滿解決之建議，
        而致訟爭。
      證人林明郎雖係被告下游廠商，但亦係原告多年好友，且旁觀者清，應無偏
        頗之虞。而證人林明郎證述時，經原告訴訟代理人再三詰問，亦均明確表示
        沒有聽到被告要資遣原告，可知原告之主張並不可採。再者，原告將證人林
        明郎之證詞分割後予以扭曲論述，亦不足取。
      證人楊源華亦明確證稱被告並無作出原告不用再來上班之意思表示，於八十
        九年十一月十四日協調經過均是原告一再要求被告將其資遣並給付鉅額資遣
        費等語，並證稱被告也一再請證人楊源華幫忙邀約原告到公司協商而無功而
        返，可證所有資遣皆係原告自己要求，被告並無要資遣原告之意。
    (4)若  鈞院認為被告應給付預告工資，原告之計算方式亦有錯誤。按勞基法第十
      六條第三項之規定「雇主未依第一項規定期間預告而終止契約者，應給付預告
      期間之工資」，依法條之規定是應給付「工資」，並非給付「平均工資」，而
      原告每日之薪資為一千二百元，以二十日計算應為二萬四千元，非原告請求之
      數額。
  ２、原告請求補發八十九年十月份薪資一萬二千元為無理由：
    (1)被告公司就員工工作時間之調整及薪資之變動，均經全體員工同意後才施行，
      並未任意將原告薪資減少一萬二千元：
      被告公司自八十九年九月間為顧慮員工健康、提高工作之生產品質，並使工
        作工時符合勞基法等法律相關規定，決議自八十九年十月一日起，將原工作
        時間由二班制改為三班制（即工作時間一天十二小時改為八小時），加班另
        計。故自同年九月間即陸續貼出公告，公告內容詳細說明「因上班時間改成
        三班制，所以薪資之本俸不變，全勤、工作金、績效金公司會有所調整
        」「因公司實施三班制，所以職務會有變動，以前的職務加給，暫時停止給
        付，全勤金則一視同仁改為一千五百元」等情，並事先多次與所有員工協
        商，經全體員工包括原告同意後，才於八十九年九月十八日分段實施三班平
        行轉調制，並於同年十月一日正式實施，原告斷無不知之理，又豈有毫無預
        警即減薪一萬二千元之情。
      原告所減少之工作獎金、責任獎金，均係加班之津貼及加給，在新制度實施
        後，既已沒有加班，則被告調整各項津貼，並無不妥：
        I被告公司實施二班制時，生產線之人員皆每天需工作十二小時，故每人加
          班時數並無太大差異，也無加班時數誰較長誰較短之問題，故經由勞工同
          意後，為方便會計計算，而發給工作獎金補加班費之不足。證人蔡妙菁、
          謝永茂、游國璋、林湟晉等人，亦皆證稱所謂工作獎金係因為方便會計計
          算加班費，被告公司所有加班費皆係以一點三三倍計算，將加班超過兩個
          小時後不足之零點三三以發給工作獎金三千元補足，依此方式補貼甚且超
          逾勞動基準法之規定，依法並無不可。
        II所謂責任獎金，上開證人亦均證稱係因需負責交接班之人員始有發給，而
          交接班之工作內容除時間較長，尚需將有故障之機械修好後交接給下一班
          之人員，責任較重，故發給責任獎金三千元。依此，二班制改為三班制後
          除負責交接班人員不需加班太長，且此二部分由證人證詞皆陳述原告有同
          意公司改制後此二部分之條件，原告事後否認實不可採。
        III被告提出之責任金、工作金、職務津貼核發辦法雖係訴訟中才製作，
          惟均係依原本之勞動契約約定內容所作成。
        Ⅳ證人均證稱開會當時沒有提到職務津貼，對於工作金及責任金也只提
          到會變動，但如何變動當時沒有討論到，可以證明證人與被告間並沒有串
          證之情事。況且如今勞工意識抬頭，優秀之勞工資方即已難求，豈能強求
          員工出庭偽證，且係要求偽證對付一離職之員工，若真如此，勞工甘否受
          此要脅？資方之老闆必遭員工背後唾罵，此後又如何希望員工為其效命，
          因此證人所述，確係依其記憶所及誠實證訊。又證人等因事隔亦有相當時
          日，時間之確切點要求其等完全記得，恐怕係強人所難，故由渠等之證詞
          ，雖確切時間之記憶有些許落差，然事實經過之主要部分都能詳細說明，
          更可證明證人等並無串證之虞，且所敘皆為真實可信。
        Ⅴ有關「證人蔡妙菁稱‥『（被告提出之…）…是我張貼的』…林湟晉卻稱
          ……二人之證詞已互相矛盾。」被告訴訟代理人於七月九日庭訊時即有說
          明「是在九月中旬貼出的公告，張貼時沒有員工簽名，有簽名的公告，是
          在十月份之後請員工再補簽名的，其中林姿媛是在十一月離職的可證明該
          份公告非臨訟製作」。證人蔡妙菁於八十九年十月四日到職後，將該公告
          （指第二張）重新繕打後，再請員工補簽名，故並無矛盾之處。
        Ⅵ有關「證人謝永茂稱‥『二次開會……』然被告公司於九十年四月十日之
          陳報狀附件三……二者所陳，顯然不一。」該份附件係因  鈞院要求被告
          提出原告同意職務調整及薪資等之證明到院，被告僅係將經過依據事實之
          記憶整理出來之書面，至於所謂「討論後決議」也係如證人等所述，係於
          之後逐一詢問後大家同意之結論（包括乙○○），故也無不一之情形。
        Ⅶ原告一直質疑被告有關公告皆係臨訟製作，但由「第二張公告」簽名之員
          工，其中林姿媛係於八十九年十一月離職，原告則於八十九年十二月二十
          八日具狀起訴，被告如何能要求已離職之員工因臨訟回廠補簽名？可證被
          告九十年二月十二日答辯狀所提出之相關公告確屬真正。
    (2)依內政部七十四年五月二十四日（）台內勞字第三一六八七七號函示：「事
      業單位因經營政策變更、組織縮小或合併，免除勞工之兼任主管職務，原有職
      務加給得予停發，惟其職級如因而降低應依原訂勞動契約規定，或經勞工同意
      。」被告因政策變更（二班制改三班制），將原告兼任輔助主管協助生手之職
      務免除，並將該職務加給予以停發，依法並無不可；且原告免除後之職級與工
      作內容與原訂勞動契約規定並無不同，原告實不應以此為藉口，要求被告繼續
      發給該項職務津貼。
    (3)原告對於工作時間變動為三班制後薪資之調整已有同意，並經證人蔡妙菁、謝
      永茂、游國璋、林湟晉證述明確，則原告既已按新制度繼續上班，如何能因事
      後反悔即要求被告給付？
  ３、原告請求發給八十九年十一月份薪資八千八百九十一元為無理由：
      原告於八十九年十一月十四日到公司時即與被告協商，協商不成原應繼續上班
      （協商時間約二小時），但原告並未上班，故其該月份上班日數應為十三日並
      非十四日。又原告每日薪資為一千二百元，採日薪月俸制，此由原告提供之薪
      資袋影本及原告於九十年三月五日提出之準備書狀自陳其薪資係以日薪計算，
      每日薪資係一千二百元等語，足資佐憑。基此，原告主張其日薪應加計職務津
      貼、工作獎金、責任獎金、全勤獎金等，再計算出其日薪為一千七百元云云，
      顯不可採。茲因被告漏發三日之薪資計三千六百元，已於訴訟中給付完畢，則
      原告此部份之請求並無理由。
  ４、原告請求特休假工資三萬五千六百元為無理由：
    (1)按勞基法第三十八條所稱「每年」，係指繼續滿一定期間（一年或一年之整倍
      數年）後之次一年度而言。故原告於滿兩年後被告本應於第三年度給予原告七
      日之特休假（整年度期間均可因雙方之約定或雇主安排而特休），惟原告卻於
      年度未滿即離職，且係非可歸責被告之事由所致，則依行政院勞工委員會七十
      九年十二月二十七日台勞動二字第二一七七六號函示：「勞工之特別休假應
      在勞動契約有效期間為之，惟勞動契約之終止，如係可歸責於雇主之原因時，
      雇主應發給未休完特別休假日數之工資。」之反面解釋，被告得不發給原告未
      休完特休假日數之工資。是以，被告同意按原告在第三年度之工作月份給與三
      日之特休假工資（合計給予十日），應已超過勞基法可請求之範圍。
    (2)另按勞基法第三十九條之規定，所謂工資應「加倍」給付，其意義依司法院研
      究意見，所謂加倍應「加一倍」發給，累計應為兩倍。而原告係採日薪制，其
      他職務津貼、工作獎金、責任獎金均係因賦予特別職務或加班費之補貼，並不
      屬於原告每日薪資範圍，故其每日薪資為一千二百元，原告將獎金及津貼合併
      計算而認原告日薪係一千七百元並不可採。又被告發薪時已給付一日之薪資，
      應再發給一日之薪資，即一萬二千元（1200×10＝12,000），業於九十年六月
      四日給付完畢，原告自不得再主張任何特休假工資。
  ５、原告請求紀念日、國定假日加班費一萬四千元為無理由：
      雙方對紀念日、國定假日應補發工資之日數為十四日並不爭執，被告並已給付
      各該日一日之薪資一千二百元，則依勞基法第三十九條規定，被告應再給付給
      原告之紀念日、國定假日加班費為一萬六千八百元（1,200×14＝16,800），
      業於訴訟中給付完畢。原告以每日薪資一千七百元計算，要求被告應再給付一
      萬四千元，顯無理由。
  ６、原告請求給付加班費差額一十七萬八千一百三十六元為無理由：
    (1)原告係採日薪制，其加班費本應依日薪一千二百元（原告以每日工資一千七百
      元計算應屬錯誤）除以八小時，再依加班時數加計三分之一或三分之二來計算
      。然被告公司為方便會計計算，將所有加班時數統一以加計三分之一計算，但
      另以優於勞基法給付標準，每月給付原告三千元之工作獎金及三千元之責任
      金，以補每日加班超過二小時至四小時應加計三分之二工資其中不足三分之一
      的部分，並無積欠原告任何加班費。況且，被告若對加班費部份未依法發給，
      原告在被告公司上班之二年六個月期間，又豈會無任何質疑或要求？
    (2)原告係以日薪一千七百元除以八，得出每小時工資二百一十二點五元為計算基
      準，請求自八十八年一月份起至八十九年十月份止之加班費差額，惟原告於八
      十八年一月份至五月份並無職務津貼，八十八年六月至八十八年十一月之職務
      津貼為五千元，並非七千元，足見原告均含混籠統計算，實不可採。
  ７、被告係因原告工作經驗較為豐富，且要求其於加班時間多協助生手（因加班時
      間工廠主管休息等原因），才自八十八年六月起加發職務津貼五千元。由於被
      告公司僅原告一人領有此項加給，會計人員一時不察，誤以為係原告升任廠長
      之故，才在八十八年七月份之薪資袋寫上「廠長」二字，惟被告公司主管隨即
      發現錯誤，此後即未再有此記載。是以，原告自稱被告自八十八年六月起，將
      其升任為廠長等語，乃片面之詞，與事實不符。
  ８、原告指稱被告公司薪資之調整，完全係針對原告而來，其所持之論述被告實無
      法同意。蓋原告之工作能力並非不佳，此由被告長期付給職務津貼可為證明，
      也可證明被告對原告長期之器重，此次為因應公司業務需要將二班制改為三班
      制，原也希望原告支持，不料造成原告如此不滿，然被告仍極力表達善意，設
      法請人邀請其回公司協商，但均遭原告叱回，並執意興訟，原告若非執意如此
      ，被告惜才尚恐不及，豈有針對原告如何如何之必要。
（三）證據：提出公告五份、存證信函、傳真查詢國內各類掛號郵件查單、掛號函件
      簽收單各一份、聲明書、八十九年度二班制人事流程圖、八十九年度三班制人
      事流程圖、現職人員名單、責任金核發辦法、工作金核發辦法、職務津貼
      核發辦法、薪資計算方式對照表、薪資單各一紙、員工福利表一份、薪資明細
      表、薪資轉帳明細表各五紙、給付憑證一紙為證，並聲請訊問證人廖財旺、林
      明郎、楊源華、曾建杉、林湟晉、游國璋、謝永茂、鄭榮坡、蔡妙菁。
    理    由
一、按訴狀送達後，原告不得將原訴變更或追加他訴。但被告同意或擴張或減縮應受
    判決事項之聲明者，不在此限。被告於訴之變更或追加無異議，而為本案之言詞
    辯論者，視為同意變更或追加，民事訴訟法第二百五十五條第一項第一款、第三
    款、第二項定有明文。本件原告原起訴請求被告應給付：(一)資遣費一十七萬一千
    七百四十八元；(二)預告工資四萬四千三百二十二元；(三)特休假工資三萬五千七百
    元；(四)八十九年十月份薪資一萬二千元；(五)八十九年十一月份薪資二萬四千零八
    十三元；(六)溢扣之健保費六千四百元；(七)加班費差額一十七萬八千一百三十六元
    ；(八)紀念日、國定假日工資四萬七千六百元，合計五十一萬九千九百八十九元，
    嗣於訴訟進行中，為聲明之減縮，亦即就資遣費部分減縮請求為一十六萬六千二
    百零八元；特休假工資減縮請求為三萬五千六百元；八十九年十一月份薪資減縮
    請求為八千八百九十一元；溢扣之健保費不再請求；紀念日、國定假日工資減縮
    請求為一萬四千元。至於預告工資、八十九年十月份薪資、加班費差額之請求數
    額則不變，總計被告應給原告之金額減縮為四十五萬九千一百五十七元。另原告
    於訴訟進行中，亦為訴之追加，亦即就上開請求金額追加請求自起訴狀繕本送達
    翌日起至清償日止，按週年利率百分之五計算之法定遲延利息，被告對於原告所
    為訴之追加並無異議，而為本案之言詞辯論，有言詞辯論筆錄可稽，揆諸首揭規
    定，視為被告業已同意。則原告所為減縮應受判決事項之聲明，及為訴之追加，
    核與首揭規定相符，應予准許。
二、本件原告主張：(一)其自八十七年六月一日進入被告公司擔任塑膠射出師傅，工作
    時間自早上八時起至下午五時止，中間休息一小時，自下午六時起則屬加班。薪
    資則為每日一千二百元，每月另有工作金三千元、責任金三千元及全勤金
    二千元，加班費另計。自八十八年六月起，由於原告工作認真，從無請假紀錄，
    被告公司乃將原告升任為廠長，每月又加給職務津貼五千元，自八十八年十二月
    起則調升為七千元。嗣於八十九年九月十六日，被告欲將員工工作時間改為三班
    制，並調整發給之各項金、津貼，原告慮及自身經濟狀況，乃同意在不減少薪
    資之前提下，將上班時間改為三班制，亦即將原本之工作時間改為下午五時起至
    十二時三十分止。詎原告於八十九年十一月十日領取同年十月份之薪資時，竟發
    現職務津貼七千元及工作金三千元均遭刪除，責任金則由三千元降為一千五
    百元，全勤金由二千元降為一千五百元，總計原告在該月之薪資共短少一萬二
    千元。雖迭經協商，被告均未為妥適處理，甚且於同年十一月十四日在臺中縣新
    平派出所協調時，將原告予以解僱，原告不得已只好接受資遣。是以，被告既表
    明不再僱用原告，自屬雇主依勞基法第十一條規定終止勞動契約之情形，則依同
    法第十六條、第十七條規定，原告自得請求發給預告期間二十日之工資四萬四千
    三百二十二元及資遣費一十六萬六千二百零八元。又被告於當日曾同意依勞基法
    規定計算資遣費，則原告請求被告給付資遣費一十六萬六千二百零八元，亦有所
    據。(二)原告係同意在不減少薪資之情況下，變更上班期間，故依兩造之勞動契約
    約定，被告自應就八十九年十月份短少發給之薪資一萬二千元，予以補發。另被
    告發給原告之八十九年十一月份薪資，亦短少八千八百九十一元，併請求之。(三)
    原告在被告公司工作二年五月又十四日，依勞基法第三十八條第一款規定，應有
    共計十四天之特別休假；依同法第三十七條規定，於八十八年及八十九年亦應有
    紀念日、國定假日共計十四天，原告皆到公司上班，被告自應按每日一千七百元
    之三倍計給特別休假工資，並按每日一千七百元之二倍計給紀念日、國定假日工
    資。詎被告僅按每日一千二百元之二倍，發給十日之特別休假工資及十四日之紀
    念日、國定假日工資，尚有特別休假工資三萬五千六百元及紀念日、國定假日工
    資一萬四千元，迄未給付，爰依同法第三十九條規定請求之。(四)原告平日每月固
    定之工資（不含加班費在內），即有五萬一千元，則一日固定之工資為一千七百
    元，一天工作八小時，是每小時之工資額為二百一十二點五元。依勞基法第二十
    四條規定，原告加班時間在二小時以內者，加班費每小時為二百八十三元；加班
    時間再延長二小時以內者，加班費為每小時三百五十五元，然被告均僅以每小時
    二百元計算，總計自八十八年一月份起至八十九年十月份，被告短少發給之加班
    費為一十七萬八千一百三十六元，爰依該條規定請求之。綜上，被告應給付原告
    之金額共計四十五萬九千一百五十七元。(五)又，原告遭解僱後，屢次請求被告發
    給離職證明書，被告皆拒絕為之，爰依勞基法第十九條規定，訴請被告發給離職
    證明書等語。
三、被告則以：(一)公司並未於八十九年十一月十四日將原告解僱或同意給付資遣費，
    反而是原告於該日協商時，帶同不明人士到公司無理取鬧，造成員工恐慌，有勞
    基法第十二條第一項第二款及第四款規定之情事。又原告未辦理離職手續，亦未
    請假，即無故曠職三日以上，亦有同法條項第六款之終止契約事由，故被告遲至
    同年月二十一日始以公告將原告解僱，並於同年十二月五日發函通知原告。依同
    法第十八條規定，原告自不得請求預告期間之工資及資遣費。退步言，若  鈞院
    認為被告應給付預告工資，則應以原告每日薪資一千二百元計算，而非以原告主
    張之每日一千七百元計算。(二)公司就員工工作時間之調整及薪資之變動，已事先
    與全體員工協商，並徵得所有員工（包括原告）同意後才實施，並無任意減少原
    告薪資一萬二千元之情事。且員工之工作時間既有更動，則雇主按其工作內容就
    薪資為適當之調整，亦無不妥，原告請求補發八十九年十月份之薪資一萬二千元
    ，自無理由。(三)原告於八十九年十一月份僅上班十三日，且其薪給係採日薪月俸
    制，故每日薪資為一千二百元，而非原告所主張將每月發給之各項津貼及金均
    計入後，再算得之一千七百元，原告請求補發該月份之薪資八千八百九十一元，
    亦無理由。(四)勞基法第三十八條所稱「每年」，係指繼續滿一定期間（一年或一
    年之整倍數年）後之次一年度而言。故原告於滿兩年後被告本應於第三年度給予
    原告七日之特休假，惟原告卻於年度未滿即離職，且係非可歸責被告之事由所致
    ，則依行政院勞工委員會七十九年十二月二十七日台勞動二字第二一七七六號
    函示之反面解釋，被告得不發給原告未休完特休假日數之工資，原告請求第三年
    度亦發給七日之特別休假工資，為無理由。又同法第三十九條規定所謂工資應「
    加倍」給付，係指「加一倍」發給，累計應為兩倍，且原告之日薪為一千二百元
    ，則原告主張應依日薪一千七百元，且按日薪三倍計算特別休假工資云云，並無
    理由。(五)被告已按原告日薪一千二百元，給付八十八年及八十九年之紀念日、國
    定假日共計十四天之加班費，原告以日薪一千七百元計算，主張被告應再給付一
    萬四千元，為無理由。(六)原告係採日薪制，加班費自應依日薪一千二百元除以八
    小時，再依加班時數加計三分之一或三分之二來計算。然被告公司為方便會計計
    算，將所有加班時數統一以加計三分之一計算，但另以優於勞基法給付標準，每
    月給付原告工作獎金及責任金各三千元，以補每日加班超過二小時至四小時應
    加計三分之二工資其中不足三分之一的部分，並無積欠原告任何加班費。又原告
    於八十八年一月份至五月份並無職務津貼，八十八年六月至八十八年十一月之職
    務津貼為五千元，則原告一概以職務津貼七千元算得日薪為一千七百元，亦不實
    在等語，資為抗辯。
四、原告主張：(一)其自八十七年六月一日進入被告公司擔任塑膠射出師傅，工作時間
    自早上八時起至下午五時止，中間休息一小時，自下午六時起則屬加班。薪資則
    為每日一千二百元，每月另有工作金三千元、責任金三千元及全勤金二千
    元，加班費另計。自八十八年六月起，被告每月又加給職務津貼五千元，且自同
    年十二月起調升為七千元。嗣於八十九年九月十六日，被告表示欲將員工上班時
    間改為三班制，以後將無加班制度，經徵得原告同意後，原告之上班時間乃自同
    年月十八日起改為下午五時起至十二時三十分止。又原告八十九年九月份之薪資
    仍照先前領取之標準發放，惟十月份之薪資則短少一萬二千元，亦即原本按月領
    取之職務津貼七千元及工作金三千元均遭刪除，責任金則由三千元降為一千
    五百元，全勤金由二千元降為一千五百元。(二)兩造就原告八十九年十月份薪資
    短少問題因協商未果，故原告自同年十一月十四日起即未再至被告公司上班，被
    告則發給原告十一月份之薪資一萬五千六百元。(三)另原告在被告公司任職之二年
    五個多月期間，特別休假及八十八年、八十九年共計十四日之紀念日、國定假日
    ，均在公司上班，惟被告僅發給特別休假工資共計二萬四千元，紀念日、國定假
    日加班費合計三萬三千六百元。(四)又原告自八十八年一月份起至八十九年十月份
    止之加班費，均係按每小時二百元計算，亦即無論加班時間係在二小時以內，或
    再延長二小時以內，均僅按每日薪資一千二百元，除以八小時後，再加計三分之
    一計算。(五)再者，原告遭解僱後，被告至今均未發給離職證明書等情，有薪資單
    二十三紙、薪資明細表、薪資轉帳明細表各五紙、八十九年度二班制人事流程圖
    、八十九年度三班制人事流程圖、給付憑證一紙附卷可稽，並為被告所不爭執，
    自堪信為真實。
五、本件原告主張：被告於八十九年十一月十四日兩造於臺中縣新平派出所協商時，
    業將原告予以解僱，係屬勞基法第十一條規定之情形，且被告於是日亦同意依法
    給付資遣費，則依該法第十六條、第十七條規定，被告自應給付預告期間之工資
    及資遣費云云，為被告所否認，並辯稱：被告並未於該日資遣原告或同意給付資
    遣費，而係遲至同年月二十一日才以原告有勞基法第十二條第一項第二款、第四
    款、第六款之終止契約事由，公告予以解僱，並於同年十二月五日發函通知原告
    等語。是以本件首應審究者，厥為：(一)兩造間之勞動契約是否於八十九年十一月
    十四日終止？(二)原告得否請求被告給付預告期間之工資及資遣費？析述如下：
（一）按非有左列情形之一者，雇主不得預告勞工終止勞動契約：一歇業或轉讓時。
      二虧損或業務緊縮時。三不可抗力暫停工作在一個月以上時。四業務性質變更
      ，有減少勞工之必要，又無適當工作可供安置時。五勞工對於所擔任之工作確
      不能勝任時，勞基法第十一條定有明文。又按雇主依前開規定終止勞動契約者
      ，應有預告期間，並應給付資遣費。如未依法定期間預告即終止勞動契約時，
      則應另給付預告期間之工資，同法第十六條第一項、第三項、第十七條復有明
      定。據此可知，勞工欲依勞基法第十六條、第十七條規定請求預告期間之工資
      及資遣費者，須以雇主依該第十一條規定終止勞動契約為前提。惟依本件原告
      所陳：被告係因其無法接受薪資調降一萬二千元，才終止兩造間勞動契約等事
      實以觀，核與首開雇主得預告勞工終止勞動契約之各款事由，顯不相同，則原
      告主張被告係依勞基法第十一條規定終止勞動契約云云，已難信採。又查，被
      告辯稱公司係以原告有勞基法第十二條第一項第二款、第四款、第六款之事由
      而終止兩造間之勞動契約等語，業據提出公告二份、存證信函、傳真查詢國內
      各類掛號郵件查單各一份，資以佐憑。姑不論原告是否確實有勞基法第十二條
      第一項第二款、第四款、第六款規定之事由存在，惟被告既已在公告及存證信
      函中明確表示係依各該款事由將原告解僱，足證被告確無以勞基法第十一條規
      定終止兩造勞動契約之情事存在至明。據上，被告並未依勞基法第十一條規定
      終止兩造勞動契約，堪予認定。揆諸首開說明，原告依勞基法第十六條、第十
      七條規定，請求預告期間之工資及資遣費，即於法不合。
（二）次按當事人主張有利於己之事實者，就其事實有舉證之責任，民事訴訟法第二
      百七十七條前段定有明文。本件原告又稱：被告之法定代理人甲○○及廠務經
      理即證人廖財旺於八十九年十一月十四日在臺中縣新平派出所將原告解僱時，
      曾同意給付資遣費云云，惟亦為被告所否認，證人廖財旺並到庭證稱：在派出
      所是協商薪資爭議，只表示公司可以給原告三天時間，就工資部分向勞委會申
      訴，這三天原告不用上班，但公司薪水照發。由於只是協調者，並沒有叫原告
      不用再來上班等語。則依前揭法條規定，自應由原告就被告已於八十九年十一
      月十四日將其解僱，並同意給付資遣費等有利於己之事實，負舉證責任。經查
      ：
  １、原告固請求訊問當日亦同在派出所之證人鄭月梅（即原告太太）及鄭興川（即
      原告妻舅），欲佐其說，惟本院認兩造就當日被告法定代理人甲○○及證人廖
      財旺是否有向原告為解僱之意思表示一節，既有爭議，且原告、證人鄭月梅、
      鄭興川與被告又處於對立之立場，自不宜以證人鄭月梅、鄭興川之證詞，作為
      認定原告所陳是否屬實之佐憑。是以原告既已就是日發生之經過，陳稱明確，
      顯無再訊問證人鄭月梅、鄭興川之必要。至於證人廖財旺，由於亦係本項爭點
      之當事人，所為證述自僅能當作被告方面之陳述，並無證據力。基此，本件理
      應斟酌當時在場之其他人員之陳述或事證，以資判斷事實之真象。
  ２、而依被告公司之下游廠商宜模企業股份有限公司負責人即證人林明郎到庭證稱
      ：「（問：八十九年十一月十四日原告與被告公司因薪資問題協調經過是否瞭
      解？）我是直接到派出所的，．．．我去時他們已在派出所內的辦公室協調了
      ，我有去坐一下子，我有進去聽，我聽到被告公司說要給原告休息三天，約好
      在十一月十六日再協調一次，公司叫原告去勞工局詢問一些相關法律，當場我
      沒有聽到什麼結論．．．」「（問：有無談到資遣費或預告工資的問題？）原
      告太太有提到資遣費及預告工資的問題，但我不知道原告有無被公司資遣或解
      僱，當天原告應該還是有去上班，據我瞭解因當天在派出所沒有結論，被告公
      司有給原告三天的假，十六日再協調」「（問：當天協調的氣氛如何？）氣氛
      普通，因有爭議的地方也會有大小聲，大小聲的地方沒有做人身攻擊，就是對
      資遣費及預告工資談不攏的問題在爭執」「（問：原告的太太為何會提起資遣
      費及預告工資的問題，在新平派出所時證人廖財旺或公司的人有無提到資遣費
      及預告工資按照勞基法來計算？）原告太太有提起，但我不知道原告是否被資
      遣或解僱。我是配合廠商，員工有無被資遣或解僱我不知道，原告太太有這麼
      說但我不知道關係如何。當時他們各說各話，沒有圓滿的答案，才會讓原告休
      三天的假，約十六日再協調，我是聽到廖財旺先生說如果要資遣也要按照勞基
      法的規定」「就第三者的立場聽到的應該都是錢的問題，是否資遣費或工資的
      問題我不知道，我那天聽到的原告是要求資遣，被告公司沒有說到資遣的問題
      ，但有在爭執津貼或什麼被刪除掉在爭議，我聽到的雙方面是不同的」等語，
      核與證人廖財旺證述之內容，乃相符合。
  ３、原告雖主張證人林明郎已證述當天協商時，雙方都是對資遣費及預告工資談不
      攏在爭執，後又改稱被告公司沒有說到資遣的問題，顯見證述內容前後不一，
      避重就輕，完全配合被告之說詞云云，惟查，證人林明郎於證述之初即已表明
      不知道原告是否有被被告資遣，且資遣費及預告工資是原告太太提出的等語，
      顯無證述前後不一之情形，原告主張證人林明郎證詞並不足採，尚無可取。又
      ，原告僅節取證人林明郎詞言中之「原告太太有提到資遣費及預告工資的問題
      」「當天協調氣氛普通．．．就是對資遣費及預告工資談不攏的問題在爭執」
      等語，即遽以推論：若非被告強行將原告資遣，原告不可能主動要求資遣，雙
      方自無就資遣費及預告工資問題爭執之可能，故原告太太既於協商時提到資遣
      費及預告工資問題，顯示被告業將原告資遣，雙方始進一步討論後續之資遣費
      及預告工資數額計算問題云云，尚嫌率斷，亦不可採。
  ４、被告另一下游廠商即證人楊源華復結證稱：「（問：對於兩造在八十九年十一
      月十四日協調事情是否瞭解？）瞭解，．．．後來被告法定代理人甲○○、廖
      財旺、原告及其小舅子及其太太及我都有去警局，到警局去談的是勞資糾紛的
      事情，我在旁邊聽，原告要求要資遣費，廖財旺說這是勞資糾紛，先給原告三
      天假去勞委會申訴，約兩天後再到公司談」「（問：當時有無叫原告不用來上
      班？）當時原告的太太有在說資遣費的問題，公司方面說給他三天假給他去勞
      委會申訴」「（問：當時原告的回應？）沒有任何回應，最後結果是不了了之
      ，約定十六日原告要再到公司再談勞資糾紛的問題」「（問：在警局協調時被
      告有無主動向原告表示要資遣他或是給付他資遣費或同意原告的要求給付資遣
      費？）沒有」「當場他們先說到原告十四日沒有去上班，是因為公司減薪的問
      題二班制改為三班制。是原告一到警局就拿出壹張單子跟公司說要給他資遣費
      要補他休假的工資，原告有要求要給他二十幾萬元資遣費，公司是說工資如果
      有問題給他三天假去勞委會查」「原告拿出單子是說資遣費的問題，被告公司
      是說工資的問題，是乙○○直接說資遣費的問題，當天他們在協調是乙○○講
      多少錢，被告公司表示對工資有問題可以找勞委會申訴，沒有提到解僱的事情
      」「我沒有聽到有預告工資的問題，他們在協調時都是在原告要求多少錢、被
      告說有問題給他三天假去勞委會查，只是一直繞著這些問題轉」「（問：當天
      協調時，被告公司有無做出原告不用再來上班的意思表示？）沒有」等語，顯
      與證人廖財旺、林明郎證述之情節，又相一致。
  ５、原告雖另謂：其於八十九年十一月十六日即向臺中縣政府勞工局申訴，且依勞
      資關係協會之二次會議紀錄記載，原告一開始即表明：「本人於八十七年六月
      一日任職於公司至今兩年多，在八十九年十一月十日發薪時，『應得之工資驟
      減一萬二千元』，溝通無效，『立即將本人資遣』，至今資遣費未算，依法請
      領減薪部分金額及資遣費、預告工資。另加班費、特休、健保費多扣部分也應
      依法補償」「公司在八十九年九月十三日改三班制，但在十一月領十月份薪資
      時，『短少工資一萬二千元』，經溝通無效，『立即將本人資遣』，依法請領
      資遣費及預告工資及八十八年特休而未休之金額及健保多扣部分」等語，惟被
      告當時均未曾抗辯未資遣原告，亦未就資遣與否一事加以爭執，足見原告主張
      已遭被告資遣等語，應非虛假云云。然查，原告上開所陳，固有臺中縣勞資關
      係協會處理勞資爭議協調會會議紀錄二份在卷可稽，然依第一次會議紀錄記載
      ：「二資方：公司負責人並未出席，由游代表表示將勞方之需求帶回公司表達
      。」等語，顯不足以推認被告就原告主張被資遣一事，並不爭執。另依第二次
      會議紀錄記載：「二資方：本公司為減輕員工工作時數，在九月十三日由二班
      制改為三班制，因此在職務加給及工作金，會有所差異。至於健保部分公司
      願給付，八十九年特休部七天，公司也願意給付。額外公司以拾萬元慰問之。
      」可知，被告於第二次協調會中亦未明確表示已將原告資遣之意，出席代表僅
      就原告薪資變動之原由為解釋，並就原告請求之薪資短少部分作回應，自難單
      憑被告就原告所稱被資遣一事未表示任何意見，即遽認被告確已將原告解僱。
      原告所陳，尚無足取。
  ６、原告又陳稱：其自八十七年六月一日到職以來，除請公傷假外，從未請假，做
      事認真負責，苟非被告於八十九年十一月十四日協商時，將原告資遣，原告又
      何以自該日協商後即未再回公司上班云云。惟查，被告辯稱於八十九年十一月
      十四日協商時，曾同意給予原告三天假去勞委會諮詢，並約定同年月十六日再
      協商等情，業據證人廖財旺、林明郎、楊源華證述明確。基此，原告是否係因
      業遭被告解僱，才於十四日協商後未再回公司上班，即有疑義。
  ７、此外，原告又未能提出其他確切之證據以實其說。則原告雖稱其家庭經濟壓力
      繁重，於八十九年十一月十四日兩造協商時，再過二個月即是農曆過年，豈會
      主動要求被資遣而喪失年終獎金及工作云云，惟尚難單憑此一間接情狀，即遽
      認原告主張被告於八十九年十一月十四日已將其解僱云云，係屬實在。
  ８、綜上，原告對於有利於己之事實即被告確於八十九年十一月十四日已將其解僱
      並同意依法給付資遣費一節，既無法舉證證明之，則依舉證責任分配原則，自
      難認原告此部分之主張為真實。
（三）是以，本件被告既非依勞基法第十一條各款所定事由終止兩造間之勞動契約，
      原告復無法證明被告確於八十九年十一月十四日將其解僱，並同意依法給付資
      遣費，則原告依勞基法第十六條、十七條規定，請求被告給付預告期間之工資
      及資遣費，洵屬無據，不應准許。
六、本件原告復主張：其係同意在不減少薪資之情況下，變更上班期間，並不同意被
    告擅自變更薪資結構，是被告自有照原有薪資數額給付原告之義務。詎被告就原
    告八十九年十月份之薪資短少發給一萬二千元（包括職務津貼七千元、工作金
    三千元、責任金一千五百元、全勤金五百元），爰依勞動契約請求之等語。
    被告則以：原告對於工作時間調整後薪資之變動，亦即取消職務津貼七千元、工
    作金三千元，工作金由三千元調降為一千五百元，全勤金由二千元調降為
    一千五百元，本即知悉並已同意；且員工之工作時間既有更動，則雇主按其工作
    內容就薪資為適當之調整，亦無不妥等語置辯。是以本件次應審究者，為原告在
    工作時間改為三班制後，原所領取之各項津貼、金是否隨之調整？
（一）按工資由勞雇雙方議定之。但不得低於基本工資。勞動契約應依勞基法有關規
      定約定工資之議定、調整、計算、結算及給付之日期與方法有關事項，勞基法
      第二十一條第一項、同法施行細則第七條第三款分別定有明文。故勞雇雙方於
      勞動契約簽訂後，嗣後資方如因業務需要而變動勞方之工資等有關事項時，除
      勞動契約已有約定，應從其約定外，資方應依誠信原則為之，否則，應得勞方
      之同意始得為之。而所謂工資，依勞基法第二條第三款規定，係指勞工因工作
      而獲得之報酬；包括工資、薪金及按計時、計日、計月、計件以現金或實物等
      方式給付之獎金、津貼及其他任何名義之經常性給與均屬之。經查，本件原告
      自八十八年一月起至八十九年九月止，每月領取之薪資均包括：每日一千二
      百元計算之正工薪資；每小時二百元計算之加班費，逾四十小時以上；責
      任金三千元；工作金三千元；全勤金二千元。另自八十八年六月起
      至同年十一月止，每月又加領職務津貼五千元，自同年十二月起至八十九年九
      月止，則提高為七千元等情，有薪資單二十一紙在卷足憑，堪認原告每月領取
      之正工薪資、加班費、責任金、工作金、全勤金、職務津貼等項，均為
      經常性給與，揆諸上開規定，自均屬勞基法第二條第三款所規定之「工資」。
      據此，被告欲自八十九年十月份調整原告之工資，包括職務津貼、工作金、
      責任金、全勤金等項，自應得其同意，並應就此有利於己之事實，負舉證
      責任。
（二）經查：
  １、被告辯稱：為顧慮員工健康、提高工作之生產品質，並使工時符合法律規定，
      被告公司決議自八十九年十月一日起，將原工作時間由二班制改為三班制，並
      自同年九月間即陸續貼出公告，詳細說明「因上班時間改成三班制，所以薪資
      之本俸不變，全勤、工作金、績效金公司會有所調整」「因公司實施三班
      制，所以職務會有變動，以前的職務加給，暫時停止給付，全勤金則一視同
      仁改為一千五百元」，且與員工多次協商，原告斷無不知之理等語，固據其提
      出公告三份以資佐憑，並經被告公司會計人員蔡妙菁、與原告同在生產部門之
      技術員即證人林湟晉、謝永茂、游國璋證述無訛，堪予採信。惟查，證人林湟
      晉證稱：「（問：在八十九年公司有由兩班制改為三班制，薪資如何發放？）
      ．．．薪資調整是有開會討論過，是單就生產部門有開過兩次會協調過．．．
      對薪資部分廖經理有說日薪不變、工作獎金、責任津貼會有所改變，但如何改
      變在會中沒有討論，但隔天有貼公布，在貼公布後廖經理有向每個人單獨問有
      沒有意見」等語；證人謝永茂則證述：「（問：被告公司在八十九年十月間將
      工作時間由二班制改為三班制，對於薪資調整有無開會決議或作約定？）生產
      部門．．．共開兩次會，是討論日薪沒有變，只有工作獎金及責任獎金會變動
      ，對於薪資內容有討論，工作獎金及責任獎金如何變動的情形沒有討論到，我
      們沒有討論到如何變動，．．．責任獎金是說由三千元改為壹仟五百元，是在
      開會完廖經理才告訴我們的，是壹個壹個告訴我們的，三千元調整為一千五百
      元是公司決定的，公司對於薪資調整是用公告的方式，廖經理有問員工的意見
      ，可否接受，在開會中廖經理沒有說要改為多少．．．」等語；證人游國璋亦
      證稱：「（問：被告公司在八十九年由二班制改為三班制，就薪資調整經過如
      何？）公司廖經理有詢問我們的意見，又有開會過．．．針對兩班制改為三班
      制開會討論薪資的調整、職務的調動，．．．當天開會沒有對如何調整成多少
      錢做出結論．．．」等語，可知，被告在工作時間由二班制調整為三班制後，
      對於員工薪資之變動及變動之幅度，均係由被告方面先行決定、公告後，再徵
      詢員工之意見，應臻明確。基此，被告所提出之公告，至多僅能證明原告對於
      工作時間調整後，薪資亦會變動一節，係有知悉，惟尚不足以證明原告對於被
      告就各項金、津貼所作之調整，亦有同意。
  ２、被告雖又舉證人林湟晉、謝永茂、游國璋之證詞，欲佐其說，惟查：
    (1)就取消工作金三千元部分：
      依被告提出之公告（參附件二）記載，被告公司在改為三班制後，無論早班
        、中班、晚班，男女員工皆發給一千至二千元不等之工作金，有該公告在
        卷可稽，則被告辯稱原告確有同意於實施三班制後，不再領取每月三千元之
        工作金云云，即與上開公告內容未能相符。
      又，證人游國璋證稱：「（問：工作獎金的數額如何約定？）工作獎金是我
        與林湟晉因為是公司的儲備幹部，工作獎金沒有變一樣是三千元，因為我們
        兩個早上有工作，晚上又加班，中班的降為壹仟五百元，經理說本來沒有加
        班就沒有工作獎金，但對中班的人不公平就發給他們壹仟五百元」「（問：
        是否知道原告乙○○對於公司數額的調整有無同意？）在九月八日開會時經
        理有回答加班沒有了，一些獎金都會減少，問我們有無意見，我們都表示沒
        有意見，包括乙○○也表示沒有意見。後來乙○○有無對公司調降的數額同
        意我不清楚」等語，則僅能證明原告對於金會減少一事並無意見，但並不
        能據以推論原告有同意被告調降或取消工作金之事實。
      另，證人謝永茂則證述：「．．．工作獎金是加班才有的，調整職務後就沒
        有加班，也沒有發放工作獎金．．．，是在開會完廖經理才告訴我們的，是
        壹個壹個告訴我們的」「（問：九月八日開會時原告乙○○有無就薪資調整
        的問題提出意見？）有，他有問薪資方面如何調整是他問廖經理的，他有問
        要改的話要改多少，廖經理說沒有加班就沒有工作獎金．．．原告乙○○表
        示可以」等語，然查，證人謝永茂上開所證，核與證人游國璋證稱之內容已
        不相合，復與被告提出之公告內容不符，所證尚難信採。
      證人林湟晉雖亦證稱：「（問：對於原告乙○○是否同意薪資調整你有無瞭
        解？）有。我們有與原告乙○○討論，他向我們說他有同意薪資的調整」「
        （問：八十九年九月八日在會中是廖經理說薪資要變動，原告乙○○有無對
        薪資部分表示意見？）有問到薪資問題，廖經理有說日薪不變，津貼會有所
        改變，對於如何改變原告乙○○有問到，但廖經理說隔天會公布出來，隔天
        廖經理有壹個壹個問這樣改變有無意見，又在生產部門對我們全體員工對這
        樣的薪資調整有無意見，當場大家都表示同意」等語，惟為原告所否認，則
        參酌證人林湟晉係被告之受僱人，且於工作時間調整為三班制後，每月領取
        之工作金仍維持三千元，並無影響，已據證人游國璋證述明確，並有薪資
        明細表五紙可證等情，所證難免偏頗，自難單憑證人林湟晉之證言，即遽認
        被告就原告工作金之調整，已得其同意。
    (2)就責任金由三千元調降為一千五百元部分：
      證人游國璋證稱：「我不清楚經理有無對責任獎金調降為壹仟五百元去詢問
        乙○○」等語。
      另依證人謝永茂所證：「責任獎金是說由三千元改為壹仟五百元，是在（九
        月八日）開會完廖經理才告訴我們的，是壹個壹個告訴我們的，三千元調整
        為一千五百元是公司決定的，公司對於薪資調整是用公告的方式，廖經理有
        問員工的意見，可否接受，在開會中廖經理沒有說要改為多少，後來廖經理
        問員工調整為壹仟五百元可否接受，員工都表示接受，原告乙○○當時也是
        答應的，在九月八日開會時經理有提到工作獎金及責任獎金會調整，原告乙
        ○○說沒有關係，後來調整為壹仟五百元的情形原告乙○○有無同意我不知
        道」「（問：開會之後廖經理有無一一詢問員工是否同意調整薪資，原告乙
        ○○有無被詢問到？有，我們工作時都在一起的，我知道廖經理有一一詢問
        ，原告乙○○也有被詢問到，他表示同意」「（問：廖經理如何詢問原告意
        見？）廖經理在問原告時我沒有在場，我知道原告有同意是我事後問原告乙
        ○○的，他說兩班改為三班制，．．．責任獎金減少他可以接受，但沒有提
        到減少的數額他有無同意，我們工作的地方不是很大，我是沒有在旁邊聽而
        已」等語，既已明確表示就原告是否同意責任金由三千元調降為一千五百
        元一節並不瞭解，自難據以佐證被告所辯係屬實在。
      至於證人林湟晉之前開證述，既為原告所否認，又參以其為被告之受僱人，
        且於工作時間調整為三班制後，每月領取之責任金仍維持三千元，並無影
        響，有薪資明細表五紙可證等情，所證難免偏頗，自無從單憑證人林湟晉之
        證言，即遽認原告同意責任金調降為一千五百元。
   (3)就全勤金由二千元調降為一千五百元部分：
     證人游國璋證稱：「（問：全勤獎金的數額如何約定？）全勤獎金的部分公
       司為了男女同工同酬都改為壹仟元，在調整之前經理有就數額一一詢問我們
       ，問我們有無意見，我們說沒有，公司的生產線很難停下來一起去開會，經
       理確實有一一詢問全勤獎金部分，我們的工作性質會在公司走動，所以知道
       經理有一一詢問，後來公司也有公告」「全勤獎金的部分我確定經理有去詢
       問乙○○」「（問：是否知道原告乙○○對於公司數額的調整有無同意？）
       後來乙○○有無對公司調降的數額同意我不清楚」等語，依其所證，僅能證
       明被告曾就全勤金之調降詢問原告之意見，尚無法證明原告確已同意此部
       分工資之調整。
     證人游國璋復證述：「（問：第二份公告（參附件三）為何有證人簽名？）
       這張公告是在說全勤事項，有同意的才在上面簽名，之前已經有先貼第一張
       公告，會計小姐再拿第二章公告給我們簽名，表示我們同意公告內容」等語
       ；證人謝永茂亦證稱：「（問：有簽名的是否同意的才簽名？）上班時間與
       會計小姐不一樣的可能沒有簽到名」等語。經查，本件原告於工作時間改為
       三班制前，上班時間為上午八時至下午五時，與被告公司之會計小姐同，並
       無不能在上開公告簽名之情事。惟依上開公告所示，原告並未在公告上簽名
       ，則原告主張其未同意全勤金之調降等語，自屬非虛。
     又證人林湟晉到庭證述之內容，主要係針對八十九年九月八日二次協調會所
       提之工作金及責任金變動事項，對於全勤金部分，僅證稱：「當天貼
       公告時就有一一詢問，生產部門共有五人而已，大家都在場，廖經理壹個壹
       個問的」等語，然據此，尚不足以認定原告是否有同意調降全勤金。
     此外，被告復未能提出其他確切之證據以佐其說，自難認定原告有同意將全
       勤金由二千元調降為一千五百元。
   (4)就取消職務津貼七千元部分：
     被告辯稱公司所張貼之公告已明白表示：「以前的職務加給，暫時停止給付
       」等語，並有公告二份可證，惟查，公告之張貼尚無法證明原告已同意被告
       方面就工資之調整，已如前述；且原告於附件三之公告上，亦未簽名表示同
       意，尚難據以認定原告是否同意取消職務津貼。
     惟按事業單位因經營政策變更、組織縮小或合併，免除勞工之兼任主管職務
       ，原有職務加給得予停發，惟其職級如因而降低應依原訂勞動契約規定，或
       經勞工同意，內政部七十四年五月二十四日（）台內勞字第三一六八七七
       號函可參。據此，本件被告又辯稱：由於原告兼任輔助主管協助生手之職務
       ，故發給職務津貼，惟在工作時間調整為三班制後，原告此部分之職務已經
       免除，被告自得停發此項職務津貼等語。原告則稱：其係因工作認真，從無
       請假紀錄，被告公司乃將之升任為廠長，並於每月加給職務津貼云云。經查
       ，原告主張其係廠長一節，固有八十八年七月份薪資單之職別上記載「廠長
       」可參，惟為被告所否認，並稱：由於原告工作經驗較豐，公司要求其於加
       班時間多協助生手（因加班時間工廠主管休息等原因），才自八十八年六月
       起加發職務津貼五千元。但因公司內僅原告一人領有此項加給，會計人員一
       時不察，誤以為係原告升任廠長之故，才會在八十八年七月份之薪資袋寫上
       「廠長」二字，嗣經公司主管即時發現錯誤，此後便未再有此項記載等語，
       核與原告自八十八年六月至八十九年十一月之薪資單記載相符，復與證人蔡
       妙菁所證：「（問：職務津貼是何人可以領取？）就我所知是只有乙○○可
       以領取，是因公司的機台有增加，生產部門廖經理經常出差，需要原告乙○
       ○幫忙看管工廠內的大小事務，廖經理幫他爭取到這筆津貼。我是按照前手
       交待給我的發放原告乙○○薪資，我也有問過前手，公司表示是給原告的獎
       勵金」等語相合。而原告則未能提出其他證據證明職務津貼係因被升任廠長
       所發給，應認被告上開抗辯，堪予採信。
     是故原告於工作時間改為三班制後，既已免兼輔助主管協助生手之職務，職
       級又未降低，被告自得依前揭行政令函停發職務津貼七千元。
（三）綜上所陳，被告既無法證明原告已同意取消工作金三千元，責任金由三千
      元調降為一千五百元，全勤金由二千元調降為一千五百元，自應依兩造原本
      之勞動契約約定，如數給付。是以原告就被告於八十九年十月份薪資所短少發
      給之工作金三千元、責任金一千五百元、全勤金五百元，合計五千元，
      請求被告補發，自有理由，應予准許。原告逾此數額又請求被告補發職務津貼
      七千元，則屬無據，不應准許。
七、原告又主張：其在被告公司工作二年五月又十四日，依勞基法第三十八條第一款
    規定，應有共計十四天之特別休假；另依同法第三十七條規定，原告於八十八年
    及八十九年亦應有紀念日、國定假日共計十四天。原告在上述休假皆到公司工作
    ，被告自應按每日一千七百元之三倍計給特別休假工資，並按每日一千七百元之
    二位計給紀念日、國定假日工資。詎被告僅按每日一千二百元之二倍，發給十日
    之特別休假工資及十四日之紀念日、國定假日工資，尚有特別休假工資三萬五千
    六百元及紀念日、國定假日工資一萬四千元，迄未給付，爰依同法第三十九條規
    定請求等語。被告則否認欠付任何休假工資，辯稱：原告在被告公司服務之第三
    年度未滿即離職，且係非可歸責於被告之事由所致，依行政院勞工委員會七十九
    年十二月二十七日台勞動二字第二一七七六號函示之反面解釋，被告得不發給
    原告未休完特休假日數之工資。又同法第三十九條規定所謂工資應「加倍」給付
    ，係指「加一倍」發給，且原告之薪給係採日薪月俸制，自應依其日薪一千二百
    元之二倍計給之。被告既已依法給付完畢，原告自不得再請求任何休假工資等語
    。依上可知，兩造爭執之點在於：(一)原告得請求多少日之特別休假？(二)勞基法第
    三十九條規定「工資應加倍發給」究係發給二倍或三倍之工資？(三)原告依勞基法
    第三十九條規定算得之每日工資有多少？茲分述如下：
（一）按勞工在同一雇主或事業單位，繼續工作滿一定期間者，每年應依左列規定給
      予特別休假：一一年以上三年未滿者七日。又計算特別休假之工作年資，應以
      服務同一事業單位為限，並自受僱當日起算。如特別休假因年度終結或終止契
      約而未休者，其應休未休之日數，雇主應發給工資，勞基法第三十八條第一款
      、該法施行細則第五條、第二十四條第一款、第三款分別定有明文。又按勞工
      之特別休假應在勞動契約有效期間為之，惟勞動契約之終止，如係可歸責於雇
      主之原因時，雇主應發給未休完特別休假日數之工資。惟若非屬可歸責於雇主
      之原因，雇主可不發給未休完特別休假日數之工資，行政院勞工委員會七十九
      年十二月二十七日台勞動二字第二一七七六號函、八十二年八月二十七日
      台勞動二字第四四０六四號函可資參照。在本件中：
  １、原告陳稱其於八十九年十一月十四日因與被告就薪資問題協商未果，致遭解僱
      ，故於是日起即未再回公司上班等情，已如前述，則自其於八十七年六月一日
      到職之日起，迄八十九年十一月十四日止，原告在被告公司之工作年資至少有
      二年五個月餘。依前揭規定，被告於原告工作之第二年及第三年，自應各給予
      特別休假七日。
  ２、然，被告辯稱兩造勞動契約之終止，並非可歸責於被告，依上開函示說明，自
      無庸給予原告第三年之特別休假工資等語，原告則否認之。是以本件應進一步
      審究者，厥為兩造之勞動契約是否業已終止？又終止之原因是否可歸責於被告
      ？析述如下：
    (1)原告雖主張兩造間勞動契約業於八十九年十一月十四日被被告終止云云，惟經
      本院審認結果，並不足採，已如前述，合先明。
    (2)被告另辯稱：原告於八十九年十一月十四日協商時，竟引入不明人士到公司無
      理取鬧，造成員工恐懼慌張，所為已符合勞基法第十二條第一項第二款及第四
      款規定；另原告未完成離職手續，亦未請假，即無故繼續曠職三日，顯亦符合
      同法條項第六款之事由，被告不得已才於同年十一月二十一日以上開理由公告
      將原告予以解僱，並於同年十二月五日寄發存證信函告知之等語，然為原告所
      否認，並稱協商當日係原告之妻舅即證人鄭興川陪同在場，並非不明人士，亦
      無態度惡劣囂張或對公司小姐斥責；又原告於該日即遭被告解僱，並無曠工三
      日之情形等語。經查：
      依證人廖財旺所證：「（問：八十九年十一月十四日原告到公司協調十月份
        短發薪資經過是否瞭解？）瞭解，當天原告下午五點來上班，我因有事情先
        出去，有告訴他約壹個小時回來，在路上我接到公司小姐蔡妙菁來電，她向
        我說原告帶人來，叫我快回公司處理，我回公司先到辦公室，原告壹個人追
        到辦公室，叫我叫壹個能夠作主的人出來與他協調，當時總經理人也在辦公
        室內，我問他怎麼可以帶人來公司，他也不理我，原告當天帶了一男一女（
        按即證人鄭月梅、鄭興川）來，我有向總經理說我事情未辦完要出去，我出
        去後又打電話叫我回去，因公司小姐找不到老闆，一直打電話叫我回去處理
        ，公司游美小姐有向派出所報案，我回去時剛好警察也到公司，我與警察一
        起進去，直接到地下室，我到時有原告、原告太太及原告小舅子、被告公司
        董事長、客戶楊源華先生在場還有兩位派出所的警員，警員只說是雙方勞資
        爭議，由自己協商就可以，警員叫他們簽名，原告太太問說要簽什麼，為了
        是否簽名有點口角小爭執，警員說是被告有備案，是例行公事，原告的小舅
        子向警察表示你們是警察今天來是怎麼樣？不然到派出所也可以，後來警察
        就把全部的在場人請到派出所，是七點二十多分到警察局，在那裡協商薪資
        爭議，原告的小舅子就問我上禮拜的事情處理的怎麼樣，我要說他又不給我
        說，說到一半原告的太太說不要說這麼多，把資遣費和預告工資算一算，就
        跑出去，原告的小舅子跟著出去，原告的太太與小舅子就質問警察叫什麼名
        字，警察說我叫曹建杉，我好害怕，把我處理掉。在警局大概有三十分鐘，
        有二十幾分鐘時間都是原告太太、小舅子在與警察爭執，原告的小舅子一直
        用大哥大聯絡警局的督察長等人」等語，應認原告於八十九年十一月十四日
        僅係偕同其妻即證人鄭月梅及妻舅即證人鄭興川到公司與被告協商薪資爭議
        ，核與勞基法第十二條第一項第二款所定「對於雇主、雇主家屬、雇主代理
        人或其他共同工作之勞工，實施暴行或有重大侮辱之行為者」及第四款「違
        反勞動契約或工作規則，情節重大者」之情節，已有未合。
      證人楊源華復結證稱：「當天是我在其他地方工作，被告永大鑫塑膠股份有
        限公司老闆甲○○叫我去他家坐，到公司時約是下午六點多，到公司地下室
        有看到乙○○及其太太、小舅子、被告法定代理人甲○○也有在場，當時還
        沒有說到勞資糾紛事情，他們只是坐在那邊，後來警察下來，要乙○○及被
        告法定代理人甲○○拿出身分證來，因有人報案他們要登記，原告及其小舅
        子並沒有拿出證件，原告的小舅子表示要講就到警察局去講，後來被告法定
        代理人甲○○、廖財旺、原告及其小舅子及其太太及我都有去警局，到警局
        去談的是勞資糾紛的事情．．．」「．．．他們在協調時都是在原告要求多
        少錢、被告說有問題給他三天假去勞委會查，只是一直繞著這些問題轉，大
        家談的氣氛不是很高興」等語。證人林明郎復到庭證稱：「（問：當天（在
        派出所）協調的氣氛如何？）氣氛普通，因有爭議的地方也會有大小聲，大
        小聲的地方沒有做人身攻擊」等語，益徵原告於八十九年十一月十四日協商
        時，並無勞基法第十二條第一項第二款及第四款規定雇主得終止勞動契約之
        事由。
      此外，被告亦未提出其他證據證明原告於八十九年十一月十四日有何符合勞
        基法第十二條第一項第二款及第四款之情事，則被告以該二款事由對原告所
        為終止勞動契約之意思表示，即於法無據，不生合法解僱之效力。
      惟依前述，被告既未於八十九年十一月十四日終止兩造間之勞動契約，並同
        意給予原告三天假到勞委會諮詢，則原告理當自同年月十八日起恢復正常上
        班。詎原告自十四日起即未再至被告公司工作，亦未請假，為兩造所不爭執
        ，則迄至被告於同年十二月五日發函終止兩造間之勞動契約時止，原告顯已
        無故繼續曠職三日以上，核與勞基法第十二條第一項第六款所定「無正當理
        由繼續曠工三日，或一個月內曠工達六日者」之要件相符，被告依此款事由
        將原告解僱，自屬有據。又被告於同年十二月五日所發之存證信函，係於翌
        日即十二月六日寄達原告，有存證信函、傳真查詢國內各類掛號郵件查單、
        掛號函件簽收單各一份附卷可稽，應認兩造間之勞動契約係於八十九年十二
        月六日終止，至臻明確。
    (3)依上所陳，兩造間之勞動契約既係因原告無故繼續曠工三日，經被告依勞基法
      第十二條第一項第六款規定終止，自屬非可歸責於被告之事由，揆諸前揭函示
      說明，被告辯稱得不發給原告在第三年工作未休完特別休假日數之工資等語，
      堪予採信。
  ３、又查，本件被告於訴訟中同意就原告在第三年工作之特別休假部分，給予三日
      之工資，有答辯狀、給付憑證各一份可稽。是以，總計原告在被告公司任職之
      二年五個多月期間，得請求之特別休假日數為十日（即工作第二年起有七日，
      加上第三年之三日，共計十日）。
（二）次按勞基法第三十七條所定之休假及第三十八條所定之特別休假，工資應由雇
      主照給。雇主經徵得勞工同意於休假日工作者，工資應加倍發給，同法第三十
      九條定有明文。又該條所謂「加倍發給」，係指「加一倍」之意，亦即除原應
      發給之工資外，另加發一倍之工資，司法院第十四期司法業務研究會期七十八
      年二月二十五日司法院第一廳研究意見可資參照。據此，原告主張特別休假工
      資應按原領工資之三倍發給云云，要屬無據，委不可採。
（三）再按勞基法用辭定義如左：三工資：謂勞工因工作而獲得之報酬；包括工資、
      薪金及按計時、計日、計月、計件以現金或實物等方式給付之獎金、津貼及其
      他任何名義之經常性給與均屬之，同法第二條第三款定有明文。是以同法第三
      十九條所定之「工資」，自應依此定義而認定。而依前述，原告每月領取之正
      工薪資、加班費、職務津貼、責任金、工作金均屬勞基法第二條第三款所
      規定之工資，則原告主張其每月工資應包括每日一千二百元之薪資、職務津貼
      七千元、工作金三千元、責任金三千元、全勤金二千元，共計五萬一千
      元（(30×1,200) ＋7,000＋3,000＋3,000＋2,000＝51,000）等語，即堪採信
      。基此，以每月五萬一千元之工資，除以三十日，可算得原告於特別休假日或
      紀念日、國定假日時，依法得請求之日薪為一千七百元（51,000÷30＝1,700
      ）。被告辯稱原告之薪資係採日薪月俸制，應僅以每日一千二百元之正工薪資
      計算特別休假工資，核與勞基法第三十九條所稱「工資」之定義未合，要無可
      採。茲就原告所請求之八十八年度及八十九年度特別休假工資，應否准許，析
      述如下：
  １、八十八年度之特別休假工資部分：
    (1)按勞基法施行細則第二十四條第三款規定：「特別休假因年度終結或終止契約
      而未休者，其應休未休之日數，雇主應發給工資。」據此，雇主對於勞工每年
      度應休未休之特別休假日數，既應於各該年度終結時發給工資，自當依勞工在
      該年度終止時之薪資計給之。
    (2)依前所述，原告於八十八年度有七日特別休假，且均到公司工作，被告自應依
      原告八十八年十二月份之薪資數額，核算原告每日之工資。查原告於八十八年
      十二月份領得之薪資為：正工薪資三萬七千二百元；加班費一萬八千八百元；
      職務津貼七千元；責任金三千元；皆勤金二千元；工作金三千元，共計
      七萬一千元。原告僅主張以五萬一千元計算，自應准許。基此可算得原告之日
      薪為一千七百元（51,000÷30＝1,700），該年度得請求之特別休假工資為二
      萬三千八百元（1,700×7×2＝23,800）。
  ２、八十九年度之特別休假工資部分：
      原告本不得請求被告給付八十九年度之特別休假工資，惟被告同意以正工薪資
      每日一千二百元計算，給付原告三日特別休假工資，計七千二百元（1,200×
      3×2＝7,200），則原告在此範圍內自仍有請求權。
  ３、總計，原告得請求之八十八年度及八十九年度特別休假工資為三萬一千元（
      23,800＋7,200＝31,000）。茲因被告原即已按正工薪資給付十日之工資一萬
      二千元（1,200×10＝12,000），另於訴訟中又給付一萬二千元，合計已給付
      二萬四千元，尚欠七千元（31,000－24,000＝7,000），迄未給付。則原告訴
      請被告給付七千元之特別休假工資，即有理由，應予准許；逾此數額之請求，
      尚屬無據，不應准許。
  ３、再就原告所請求八十八年度及八十九年度紀念日、國定假日工資，應否准許，
      析述如下：
    (1)八十八年度部分：
      按工資之給付，除當事人有特別約定或按月預付者外，每月至少定期發給二
        次，勞基法第二十三條第一項前段定有明文。在本件中，兩造就薪資之給付
        係約定於工作之次月初發給，亦即係採月俸制，則在計算原告得領取之紀念
        日、國定假日工資時，自應以各該紀念日、國定假日所屬月份之薪資計給之
        。
      查，原告請求之紀念日、國定假日分別為一月二日、二月二十八日、三月二
        十九日、四月四日、九月二十八日、十月二十五日、十月三十一日，則原告
        於各該休假日工作所得請求之工資，詳如附表一，共計二萬三千八百元。
    (2)八十九年度部分：
      原告於同八十八年度之休假日，所得請求之工資，詳如附表二，共計二萬三千
      四百四十元。
    (3)總計，原告得請求之八十八年度及八十九年度紀念日、國定假日工資為四萬七
      千二百四十元（23,800＋23,440＝47,240）。茲因被告原即已按正工薪資給付
      十四日之工資一萬六千八百元（1,200×16＝16,800），另於訴訟中又給付一
      萬六千八百元，合計已給付三萬三千六百元，尚有一萬三千六百四十元（
      47,240－33,600＝13,640) ，迄未給付。則原告請求被告給付一萬三千六百四
      十元之紀念日、國定假日工資，為有理由，應予准許。逾此範圍之請求，尚屬
      無據，應予駁回。
八、原告另主張：其平日每月固定之工資（不含加班費在內），即有五萬一千元，則
    一日固定之工資為一千七百元，一天工作八小時，是每小時之工資額為二百一十
    二點五元。依勞基法第二十四條規定，原告加班時間在二小時以內者，加班費應
    加給三分之一以上，即每小時二百八十三元（212.5×1.33＝283）；加班時間再
    延長二小時以內者，其加班費應加給三分之二以上，即每小時三百五十五元（
    212.5×1.67＝355）。詎被告均以正工薪資一千二百元計算每小時之工資額，且
    不論加班時數，均只加給三分之一，易言之，均僅以每小時二百元核算加班費。
    則就原告加班在二小時以內者，每小時即短少八十三元（283－200＝83）；再延
    長二小時以內者，每小時即短發一百五十五元（355－200＝155）。總計原告自
    八十八年一月份起至八十九年十月份止每月加班之時間，及被告少付之加班費詳
    如附件，共計一十七萬八千一百三十六元，爰依勞基法第二十四條規定請求之。
    被告則以原告係採日薪制，加班費自應以正工薪資一千二百元所算得之每小時工
    資額加給三分之一或三分之二；惟被告為方便會計計算，乃將所有加班時數統一
    以加計三分之一計算，並就不足法定加班費之部分，於每月加發工作金三千元
    及責任金三千元，並未積欠加班費等語置辯。惟就被告上開所辯，原告則否認
    之，陳稱：工作金及責任金皆為三千元，並未因加班時數長短而有不同，自
    非為補加班費之不足而發給，而係公司慰勞員工辛苦之勵等語。是以本件應再
    予審究者，厥為被告每月發給之工作金及責任金，是否為另立名目之加班費
    ？經查：
（一）被告辯稱每月發給之工作金係在補足勞基法所定之延長工作時間之工資等語
      ，業據被告公司會計人員即證人蔡妙菁、林湟晉、謝永茂到庭證稱無訛。另查
      ，被告公司確實未依勞基法第二十四條第一款、第二款規定，就員工之加班時
      數區分延長工作時間在二小時以內者及再延長時間在二小時以內者，再分別按
      平日每小時工資額加給三分之一以上或三分之二以上之工資，而係統一以該名
      員工正工薪資所算得之每小時工資額加給三分之一，來核算當月在薪資單上名
      目為「加班費」之工資等情，為兩造所不爭執，堪信實屬。參以原告在被告公
      司任職二年多之期間，被告每月在薪資單上以「加班費」名目發給之數額，均
      未符合勞基法之規定，倘非被告另有發給其他金或津貼補足之，原告焉有長
      期均不提出異議之理？自應認被告辯稱工作金係屬加班費之性質等語，堪予
      採信。
（二）被告雖又抗辯責任金亦係加班費之性質云云，然查，證人蔡妙菁證稱：「可
      以領責任獎金的只有原告乙○○、林湟晉、謝永茂三人，他們的工作性質與他
      人不同、工作量大、較危險，須將當天工作內容確實交接以後才可以下班，是
      因管理機台不能停、故障或出問題，他們需交接班，下班時間會延長，而且必
      須負擔責任，才發給責任獎金補貼」等語；證人林湟晉則證述：「領取責任獎
      金是因早班做到九點、晚上九點交接班，交接班會拉長工作時間，工作量不定
      ，白天的工作比較重要，我們會有一些責任，要交接清楚才有責任獎金，生產
      部門只有三個人有領取責任獎金，因其他技術員九點就下班，不用交接，所以
      沒有領取責任獎金。是我、原告乙○○、謝永茂三個人有領取責任獎金」等語
      ；證人謝永茂復證稱：「我本來是作大夜班，還要交接，交接時一定要把工作
      做完，工作時間較長，加班時間不一定，責任津貼是一定要交接完成，若機台
      壞掉，要用好機台才可以走」等語，足徵被告發給之責任金，對象僅限於原
      告、證人林湟晉、謝永茂三人，而發給之原因則係基於該三人之工作性質較繁
      重，並且應負擔其他員工所無庸負擔之交接班責任，核其性質，顯與勞工在正
      常工作時間之外，犧牲休息，繼續工作，故發給加班費之情形，並不相同。是
      以被告辯稱責任金係屬加班費云云，自無足取。
（三）按雇主延長勞工工作時間者，其延長工作時間之工資依左列標準加給之：一延
      長工作時間在二小時以內者，按平日每小時工資額加給三分之一以上。二再延
      長工作時間在二小時以內者，按平日每小時工資額加給三分之二以上，勞基法
      第二十四條第一款、第二款定有明文。所稱「平日每小時工資」與同法第二條
      第四款之「平均工資」名詞各異，依第二十四條延長工作時間之工資，乃犧牲
      休息之所得，因此「平日每小時工資」之計算，應依當日所得之工資，除以當
      日正常工作之時間，即為「平日每小時工資」，司法院第十四期司法業務研究
      會期七十八年二月二十五日函示之司法院第一廳研究意見可資參照。又同法第
      二條第三款既就該法所用「工資」一詞，已有定義，則在計算第二十條延長工
      作時間之工資時，自應依法定定義而認定。經查，原告每月領取之正工薪資、
      責任金、全勤金、職務津貼，均屬勞基法第二條第三款所定之工資，已如
      前述，是故在計算原告「平日每小時工資額」時，除其每日領取之正工薪資外
      ，自應併將每月領取之責任金、全勤金、職務津貼平均分配到每小時的工
      資額度。茲就原告自八十八年一月起至八十九年十月止，每月計算加班費之「
      平日每小時工資額」，析述如下：
  １、自八十八年一月起至八十八年五月止：
    (1)原告在此段期間之每日正工薪資均為一千二百元，每月均領取三千元之責任
      金、二千元之全勤金，則其「平日每小時工資額」為一百七十一元：（小數
      點以下四捨五入，下同）
      1,200(元)÷8(小時)＝150
      （3,000＋2,000）(元)÷30(日)÷8(小時)＝21
      150＋21＝171
    (2)延長工作時間在二小時以內者，應發給每小時二百二十八元（117× (1＋1/3)
      ＝228）；再延長工作時間在二小時以內者，應發給每小時二百八十五元（117
      ×(1＋2/3)＝285）。
  ２、自八十八年六月起至八十八年十一月止，原告之平日每小時工資額為一百九十
      二元：
    (1)原告在此段期間之每日正工薪資均為一千二百元，每月均領取三千元之責任
      金、二千元之全勤金及五千元之職務津貼，則其「平日每小時工資額」為一
      百九十二元：
      1,200(元)÷8(小時)＝150
      （3,000＋2,000＋5,000）(元)÷30(日)÷8(小時)＝42
      150＋42＝192
    (2)延長工作時間在二小時以內者，應發給每小時二百五十六元（192× (1＋1/3)
      ＝256）；再延長工作時間在二小時以內者，應發給每小時三百二十元（192×
      (1＋2/3)＝320）。
  ３、自八十八年十二月起至八十九年九月止，原告之平日每小時工資額為二百元：
    (1)原告在此段期間之每日正工薪資均為一千二百元，每月均領取三千元之責任
      金、二千元之全勤金及七千元之職務津貼，則其「平日每小時工資額」為二
      百元：
      1,200(元)÷8(小時)＝150
      （3,000＋2,000＋7,000）(元)÷30(日)÷8(小時)＝50
      150＋50＝200
    (2)延長工作時間在二小時以內者，應發給每小時二百六十七元（200× (1＋1/3)
      ＝267）；再延長工作時間在二小時以內者，應發給每小時三百三十三元（200
      ×(1＋2/3)＝333）。
  ４、原告於八十九年十月份之平日每小時工資額為一百七十一元：
    (1)原告在本月之每日正工薪資為一千二百元，並得領取三千元之責任金、二千
      元之全勤金，則其「平日每小時工資額」為一百七十一元：
      1,200(元)÷8(小時)＝150
      （3,000＋2,000）(元)÷30(日)÷8(小時)＝21
      150＋21＝171
    (2)延長工作時間在二小時以內者，應發給每小時二百二十八元（117× (1＋1/3)
      ＝228）；再延長工作時間在二小時以內者，應發給每小時二百八十五元（117
      ×(1＋2/3)＝285）。
  ５、依上所陳，可算得被告尚欠付原告之加班費共計六萬四千零六十元，詳如附表
      三。原告在此數額內之請求，於法有據，應予准許；逾此範圍之請求，尚屬無
      憑，不應准許。
九、原告又主張其於八十九年十一月共上班十四日，以每日工資一千七百元計算，計
    得請領工資二萬三千八百元，詎被告僅匯款一萬二千元，尚欠一萬一千八百元；
    另，被告就原告於該月之加班費一百四十一元及伙食費五百五十元，亦未給付，
    總計尚欠一萬二千四百九十一元。嗣於訴訟中，被告又給付三千六百元，惟仍有
    八千八百九十一元，迄未給付，爰依勞動契約請求之等語。被告則辯稱原告於該
    月份僅上班十三日，則以其正工薪資一千二百元計算，共計一萬五千六百元，被
    告均已給付完畢云云。經查：
（一）被告於八十九年十一月十四日協調時曾表示給原告三天假到勞委會諮詢，且該
      三日之薪資照發等情，已如前述，則原告主張被告應發給十四日之薪資，即有
      理由；被告辯稱只能請求十三日云云，要無足取。又查，原告自八十九年十月
      份起，每月領取之工資除加班費及性質上亦屬加班費之工作金外，應包括正
      工薪資、責任金三千元、全勤金二千元。參諸前揭勞基法第二十四條「平
      日每小時工資額」之論述，在計算原告平日每日工資時（亦即不包括加班費部
      分），自應將責任金、全勤金平均分配到每日之工資額度內。基此，本件
      原告於八十九年十一月之平日每日工資即為一千三百六十七元，十四日之薪資
      為一萬九千一百三十八元，計算如下：
                  (3,000＋ 2,000)(元)÷30(日)＝167
                   1,200＋167＝1,367
                   1,367×14＝19,138
（二）原告另主張被告在該月份尚欠付加班費一百四十一元及伙食費五百五十元等語
      ，則為被告所不爭執，自堪信為真正。
（三）據上，原告在十一月份得請領之薪資即為一萬九千八百二十九元（19,138＋
      141＋550＝19,829）。茲因被告業已匯款一萬二千元，復於訴訟進行中給付三
      千六百元，則經扣減後，被告欠付之薪資為四千二百二十九元。原告依勞動契
      約請求被告給付四千二百二十九元，洵屬有據，自應准許；逾此數額之請求，
      為無理由，應予駁回。
十、末按勞動契約終止時，勞工如請求發給服務證明書，雇主或其代理人不得拒絕，
    勞基法第十九條定有明文。在本件中，兩造間之勞動契約業已終止，已如前述，
    則原告請求被告交付離職證明書，即於法有據，應予准許。
十一、綜上所陳，原告依：(一)兩造間之勞動契約，請求被告給付八十九年十月份未發
      放之薪資五千元、八十九年十一月份短少發給之薪資四千二百二十九元；(二)依
      勞基法第三十九條規定，請求被告給付特別休假工資七千元、紀念日、國定假
      日工資一萬三千六百四十元；(三)依同法第二十四條規定，請求被告給付加班費
      差額六萬四千零六十元，合計九萬三千九百二十九元，及自起訴狀繕本送達翌
      日即九十年一月二十日起至清償日止，按週年利率百分之五計算之法定遲延利
      息，及(四)依同法第十九條規定，請求被告發給離職證明書，為有理由，應予准
      許。逾此部分之請求，尚屬無據，不應准許。
十二、兩造陳明願供擔保，聲請宣告假執行或免為假執行，經核原告就主文第一項所
      示之勝訴部分，合於法律規定，爰分別酌定相當之擔保金額宣告之；原告其餘
      假執行之聲請，因訴之駁回而失所依據，不予准許。
十三、因本案事證已臻明確，兩造其餘主張陳述及所提之證據，均毋庸再予審酌，附
      此敘明。
據上論結，原告之訴一部為有理由，一部為無理由，依民事訴訟法第七十九條但書、
第三百九十條第二項、第三百九十二條，判決如主文。
中      華      民      國    九十      年      八      月     三十     日
                                      臺灣臺中地方法院民事第三庭
~B法      官  莊嘉蕙
右為正本係照原本作成
如對本判決上訴，須於判決送達後二十日內，向本院提出上訴狀，同時表明上訴理由
；如已於本判決宣示後送達前提起上訴者，應於判決送達後十日內補具上訴理由，並
按他造當事人之人數附繕本。
中      華      民      國    九十      年      八      月    三十    日
~B法院書記官
~FO
附表一：（元以下四捨五入，下同）
   八十八年度：
  ┌──┬────────┬────────────────┬──────────┐
  │編號│休假日期（民國）│ 原告在當月工資（新臺幣）       │ 休假工資（新臺幣） │
  ├──┼────────┼────────────────┼──────────┤
  │ 一 │一月二日        │正工薪資：三萬七千二百元      │                    │
  │    │                │加班費：一萬五千三百元        │三千四百元          │
  │    │                │責任金：三千元              │                    │
  │    │                │生產金：三千元              │                    │
  │    │                │全勤金：二千元              │                    │
  │    │                │合計：六萬零五百元            │                    │
  │    │                │原告僅請求依五萬一千元計算，故  │                    │
  │    │                │每日工資：一千七百元            │（1,700×2＝3,400） │
  ├──┼────────┼────────────────┼──────────┤
  │ 二 │二月二十八日    │正工薪資：三萬三千六元        │同右                │
  │    │                │加班費：一萬一千七百元        │                    │
  │    │                │責任金：三千元              │                    │
  │    │                │工作金：三千元              │                    │
  │    │                │全勤金：二千元              │                    │
  │    │                │合計：五萬三千三百元          │                    │
  │    │                │原告僅請求依五萬一千元計算，故  │                    │
  │    │                │每日工資：一千七百元            │                    │
  ├──┼────────┼────────────────┼──────────┤
  │ 三 │三月二十九日    │當月薪資為五萬一千四百元        │同右                │
  │    │                │（除實領五萬元外，尚應加勞工保險│                    │
  │    │                │費一千四百元）                  │                    │
  │    │                │原告僅請求依五萬一千元計算，故  │                    │
  │    │                │每日工資：一千七百元            │                    │
  ├──┼────────┼────────────────┼──────────┤
  │ 四 │四月四日        │當月薪資為六萬一千四百元        │同右                │
  │    │                │（除實領六萬元外，尚應加勞工保險│                    │
  │    │                │費一千四百元）                  │                    │
  │    │                │原告僅請求依五萬一千元計算，故  │                    │
  │    │                │每日工資：一千七百元            │                    │
  ├──┼────────┼────────────────┼──────────┤
  │ 五 │九月二十八日    │正工薪資：三萬六千元          │同右                │
  │    │                │加班費：一萬四千元            │                    │
  │    │                │責任金：三千元              │                    │
  │    │                │工作金：三千元              │                    │
  │    │                │全勤金：二千元              │                    │
  │    │                │職務津貼：五千元              │                    │
  │    │                │合計：六萬三千元              │                    │
  │    │                │原告僅請求依五萬一千元計算，故  │                    │
  │    │                │每日工資：一千七百元            │                    │
  ├──┼────────┼────────────────┼──────────┤
  │ 六 │十月二十五日    │正工薪資：四萬零八百元        │同右                │
  │    │                │加班費：一萬七千四百元        │                    │
  │    │                │責任金：三千元              │                    │
  │    │                │工作金：三千元              │                    │
  │    │                │全勤金：二千元              │                    │
  │    │                │職務津貼：五千元              │                    │
  │    │                │合計：七萬一千二百元          │                    │
  │    │                │原告僅請求依五萬一千元計算，故  │                    │
  │    │                │每日工資：一千七百元            │                    │
  ├──┼────────┼────────────────┼──────────┤
  │ 七 │十月三十一日    │同右                            │同右                │
  ├──┼────────┼────────────────┴──────────┤
  │ 八 │合          計  │二萬三千八百元（3,400×7＝23,800）                    │
  └──┴────────┴───────────────────────────┘
~FO
附表二：
   八十九年度
  ┌──┬────────┬────────────────┬──────────┐
  │編號│休假日期（民國）│ 原告在當月工資（新臺幣）       │ 休假工資（新臺幣） │
  ├──┼────────┼────────────────┼──────────┤
  │ 一 │一月二日        │正工薪資：三萬七千二百元      │                    │
  │    │                │加班費：一萬六千八百元        │三千四百元          │
  │    │                │責任金：三千元              │                    │
  │    │                │工作金：三千元              │                    │
  │    │                │全勤金：二千元              │                    │
  │    │                │職務津貼：七千元              │                    │
  │    │                │合計：六萬九千元              │                    │
  │    │                │原告僅請求依五萬一千元計算，故  │（1,700×2＝3,400） │
  │    │                │每日工資：一千七百元            │                    │
  ├──┼────────┼────────────────┼──────────┤
  │ 二 │二月二十八日    │正工薪資：三萬四千八百元      │同右                │
  │    │                │加班費：一萬一千四百元        │                    │
  │    │                │責任金：三千元              │                    │
  │    │                │工作金：三千元              │                    │
  │    │                │全勤金：二千元              │                    │
  │    │                │職務津貼：七千元              │                    │
  │    │                │合計：六萬一千二百元          │                    │
  │    │                │原告僅請求依五萬一千元計算，故  │                    │
  │    │                │每日工資：一千七百元            │                    │
  ├──┼────────┼────────────────┼──────────┤
  │ 三 │三月二十九日    │正工薪資：三萬八千四百元      │同右                │
  │    │                │加班費：一萬七千元            │                    │
  │    │                │責任金：三千元              │                    │
  │    │                │工作金：三千元              │                    │
  │    │                │全勤金：二千元              │                    │
  │    │                │職務津貼：七千元              │                    │
  │    │                │合計：七萬零四百元            │                    │
  │    │                │原告僅請求依五萬一千元計算，故  │                    │
  │    │                │每日工資：一千七百元            │                    │
  ├──┼────────┼────────────────┼──────────┤
  │ 四 │四月四日        │正工薪資：三萬六千元          │同右                │
  │    │                │加班費：一萬三千八百元        │                    │
  │    │                │責任金：三千元              │                    │
  │    │                │工作金：三千元              │                    │
  │    │                │全勤金：二千元              │                    │
  │    │                │職務津貼：七千元              │                    │
  │    │                │合計：六萬四千八百元          │                    │
  │    │                │原告僅請求依五萬一千元計算，故  │                    │
  │    │                │每日工資：一千七百元            │                    │
  ├──┼────────┼────────────────┼──────────┤
  │ 五 │九月二十八日    │正工薪資：三萬六千元          │同右                │
  │    │                │加班費：九千元                │                    │
  │    │                │責任金：三千元              │                    │
  │    │                │工作金：三千元              │                    │
  │    │                │全勤金：二千元              │                    │
  │    │                │職務津貼：七千元              │                    │
  │    │                │合計：六萬元                  │                    │
  │    │                │原告僅請求依五萬一千元計算，故  │                    │
  │    │                │每日工資：一千七百元            │                    │
  ├──┼────────┼────────────────┼──────────┤
  │ 六 │十月二十五日    │正工薪資：三萬七千二百元      │三千二千二十元      │
  │    │                │加班費：三千一百元            │                    │
  │    │                │責任金：三千元              │                    │
  │    │                │工作金：三千元              │                    │
  │    │                │全勤金：二千元              │                    │
  │    │                │合計：四萬八千三百元          │                    │
  │    │                │每日工資：一千六百一十元        │                    │
  │    │                │          （48,300÷30＝1,610） │（1,610×2＝3,220） │
  │    │                │                                │                    │
  ├──┼────────┼────────────────┼──────────┤
  │ 七 │十月三十一日    │同右                            │同右                │
  ├──┼────────┼────────────────┴──────────┤
  │ 八 │合          計  │二萬三千四百四十元                                    │
  └──┴────────┴───────────────────────────┘
~FO
附表三：
 ┌──┬────┬───────────────┬───────────────┬─────────────┐
 │編號│月  份  │原告得請領之加班費（新臺幣）  │被告已發給之加班費（新臺幣）  │被告欠付之加班費（新臺幣）│
 │    │        │                              │  （即薪資單上之加班費加上    │  （原告得請領之加班費    │
 │    │        │                              │    工作金）                │    扣除被告已發給部分）  │
 ├──┴────┴───────────────┴───────────────┴─────────────┤
 │八十八年度：                                                                                              │
 ├──┬────┬───────────────┬───────────────┬─────────────┤
 │ 一 │一月    │一萬九千零六十七元            │一萬八千三百元                │七百六十七元              │
 │    │        │228×48(H)＝10,944 (H:小時) │                              │                          │
 │    │        │285×28.5(H)＝8,123         │                              │                          │
 │    │        │(＋)＝19,067            │                              │                          │
 ├──┼────┼───────────────┼───────────────┼─────────────┤
 │ 二 │二月    │一萬四千六百二十一元          │一萬四千七百元                │０元                      │
 │    │        │228×36(H)＝8,208           │                              │                          │
 │    │        │285×22.5(H)＝6,413         │                              │                          │
 │    │        │(＋)＝14,621            │                              │                          │
 ├──┼────┼───────────────┼───────────────┼─────────────┤
 │ 三 │五月    │一萬九千二百零九元            │一萬八千四百元                │八百零九元                │
 │    │        │228×48(H)＝10,944          │                              │                          │
 │    │        │285×29(H)＝8,265           │                              │                          │
 │    │        │(＋)＝19,209            │                              │                          │
 ├──┼────┼───────────────┼───────────────┼─────────────┤
 │ 四 │六月    │二萬三千二百元                │一萬九千五百元                │三千七百元                │
 │    │        │256×50(H)＝12,800          │                              │                          │
 │    │        │320×32.5(H)＝10,400        │                              │                          │
 │    │        │(＋)＝23,200            │                              │                          │
 ├──┼────┼───────────────┼───────────────┼─────────────┤
 │ 五 │七月    │二萬四千九百九十二元          │二萬零七百元                  │四千二百九十元            │
 │    │        │256×52(H)＝13,312          │                              │                          │
 │    │        │320×36.5(H)＝11,680        │                              │                          │
 │    │        │(＋)＝24,992            │                              │                          │
 ├──┼────┼───────────────┼───────────────┼─────────────┤
 │ 六 │八月    │二萬四千六百四十元            │二萬零四百元                  │四千二百四十元            │
 │    │        │256×50(H)＝12,800          │                              │                          │
 │    │        │320×37(H)＝11,840          │                              │                          │
 │    │        │(＋)＝24,640            │                              │                          │
 ├──┼────┼───────────────┼───────────────┼─────────────┤
 │ 七 │九月    │一萬九千七百一十二元          │一萬七千元                    │二千七百一十二元          │
 │    │        │256×42(H)＝10,752          │                              │                          │
 │    │        │320×28(H)＝8,960           │                              │                          │
 │    │        │(＋)＝19,712            │                              │                          │
 ├──┼────┼───────────────┼───────────────┼─────────────┤
 │ 八 │十月    │二萬四千五百一十二元          │二萬零四百元                  │四千一百一十二元          │
 │    │        │256×52(H)＝13,312          │                              │                          │
 │    │        │320×35(H)＝11,200          │                              │                          │
 │    │        │(＋)＝24,512            │                              │                          │
 ├──┼────┼───────────────┼───────────────┼─────────────┤
 │ 九 │十一月  │二萬六千二百四十元            │二萬一千四百元                │四千八百四十元            │
 │    │        │256×50(H)＝12,800          │                              │                          │
 │    │        │320×42(H)＝13,440          │                              │                          │
 │    │        │(＋)＝26,240            │                              │                          │
 ├──┼────┼───────────────┼───────────────┼─────────────┤
 │ 十 │十二月  │二萬七千八百七十二元          │二萬一千八百元                │六千零七十二元            │
 │    │        │267×52(H)＝13,884          │                              │                          │
 │    │        │333×42(H)＝13,986          │                              │                          │
 │    │        │(＋)＝27,872            │                              │                          │
 ├──┴────┴───────────────┴───────────────┴─────────────┤
 │八十九年度：                                                                                              │
 ├──┬────┬───────────────┬───────────────┬─────────────┤
 │十一│一月    │二萬四千六百七十二元          │一萬九千八百元                │四千八百七十二元          │
 │    │        │267×50(H)＝13,350          │                              │                          │
 │    │        │333×34(H)＝11,322          │                              │                          │
 │    │        │(＋)＝24,672            │                              │                          │
 ├──┼────┼───────────────┼───────────────┼─────────────┤
 │十二│二月    │一萬六千七百三十七元          │一萬四千四百元                │二千三百三十七元          │
 │    │        │267×34(H)＝9,078           │                              │                          │
 │    │        │333×23(H)＝7,659           │                              │                          │
 │    │        │(＋)＝16,737            │                              │                          │
 ├──┼────┼───────────────┼───────────────┼─────────────┤
 │十三│三月    │二萬四千八百七十三元          │二萬元                        │四千八百七十三元          │
 │    │        │267×52(H)＝13,884          │                              │                          │
 │    │        │333×33(H)＝10,989          │                              │                          │
 │    │        │(＋)＝24,873            │                              │                          │
 ├──┼────┼───────────────┼───────────────┼─────────────┤
 │十四│四月    │二萬零七十三元                │一萬六千八百元                │三千二百七十三元          │
 │    │        │267×44(H)＝11,748          │                              │                          │
 │    │        │333×25(H)＝8,325           │                              │                          │
 │    │        │(＋)＝20,073            │                              │                          │
 ├──┼────┼───────────────┼───────────────┼─────────────┤
 │十五│五月    │二萬四千三百三十八元          │一萬九千六百元                │四千七百三十八元          │
 │    │        │267×47.5(H)＝12,683        │                              │                          │
 │    │        │333×35(H)＝11,655          │                              │                          │
 │    │        │(＋)＝24,338            │                              │                          │
 ├──┼────┼───────────────┼───────────────┼─────────────┤
 │十六│六月    │二萬一千九百七十四元          │一萬八千一百元                │三千八百七十四元          │
 │    │        │267×48(H)＝12,816          │                              │                          │
 │    │        │333×27.5(H)＝9,158         │                              │                          │
 │    │        │(＋)＝21,974            │                              │                          │
 ├──┼────┼───────────────┼───────────────┼─────────────┤
 │十七│七月    │二萬二千六百零五元            │一萬九千六百元                │三千零五元                │
 │    │        │267×46(H)＝12,282          │                              │                          │
 │    │        │333×31(H)＝10,323          │                              │                          │
 │    │        │(＋)＝22,605            │                              │                          │
 ├──┼────┼───────────────┼───────────────┼─────────────┤
 │十八│八月    │二萬五千零七十四元            │二萬零二百元                  │四千八百七十四元          │
 │    │        │267×54(H)＝14,418          │                              │                          │
 │    │        │333×32(H)＝10,656          │                              │                          │
 │    │        │(＋)＝25,074            │                              │                          │
 ├──┼────┼───────────────┼───────────────┼─────────────┤
 │十九│九月    │一萬二千零七十二元            │一萬一千四百元                │六百七十二元              │
 │    │        │267×29(H)＝7,743           │                              │                          │
 │    │        │333×13(H)＝4,329           │                              │                          │
 │    │        │(＋)＝12,072            │                              │                          │
 ├──┼────┼───────────────┼───────────────┼─────────────┤
 │二十│十月    │二千零五十二元                │四千八百元                    │０元                      │
 │    │        │228×9(H)＝2,052              │（其中工作金三千元已算在原  │                          │
 │    │        │                              │告請求之八十九年十月份薪資中）│                          │
 ├──┼────┴───────────────┴───────────────┼─────────────┤
 │    │      合                                                        計      │  六萬四千零六十元        │
 └──┴────────────────────────────────────┴─────────────┘


司法院資訊處製作；財團法人民間司法改革基金會備份。
